---
title: "Sub Studi Analitik Spatiotemporal Dengue di Kab. Sleman"
author: "Moch. Thoriq Assegaf Al-Ayubi"
date-modified: "29 April 2026"
format:
  html:
    theme: sandstone
    toc: true
    toc-location: right
    toc-depth: 2
    toc-colapse: true
    toc-expand: true
    page-layout: full
    self-contained: true
    self-contained-math: true
editor: visual
execute:
  echo: FALSE
  warning: FALSE
editor_options: 
  chunk_output_type: inline
---

# Temporal

## Dataset Input

inspeksi dataset terlebih dahulu. Summary data sebagai berikut

```{r}
library(readxl)
library(dplyr)
library(ggplot2)
library(lubridate)
library(plotly)
library(tidyr)
library(quarto)
library(scales)

df <- read_excel("dataset utama analitik tesis.xlsx", 
    sheet = "temporal", col_types = c("numeric", 
        "text", "text", "text", "numeric", 
        "date", "numeric", "numeric", "numeric", 
        "numeric", "numeric", "numeric", 
        "numeric", "numeric", "numeric", 
        "numeric", "numeric"))

```

```{r}
## str(df)
summary(df)
```

## Tren Dengue di Kab. Sleman

Tren kasus dengue di Kabupaten Sleman tahun 2016-2025 adalah sebagai berikut:

```{r}

trend_total <- df %>%
  group_by(tanggal) %>%
  summarise(DBD = sum(DBD, na.rm = TRUE),
            DD = sum(DD, na.rm = TRUE),
            Dengue = sum(`Infeksi Dengue`, na.rm = TRUE))

trend_long <- trend_total %>%
  pivot_longer(cols = c(DBD, DD, Dengue),
               names_to = "Jenis",
               values_to = "Jumlah")

grafik1 <- ggplot(trend_long, aes(x = tanggal, y = Jumlah, color=Jenis)) +
  geom_line(linewidth = 1) +
  geom_point() +
  geom_rect(
  data = data.frame(
    xmin = as.Date("2021-05-01"),
    xmax = max(trend_long$tanggal, na.rm = TRUE),
    ymin = -Inf,ymax = Inf),
  aes(xmin = xmin, xmax = xmax, ymin = ymin, ymax = ymax),
  fill = "pink",alpha = 0.2,inherit.aes = FALSE) +
    scale_color_manual(
  values = c("DBD" = "orange", "DD" = "darkblue", "Dengue" = "firebrick"),
  labels = c("DBD" = "Demam Berdarah Dengue",
             "DD"  = "Dengue Dengue",
             "Dengue" = "Infeksi Dengue")) +
    facet_wrap(~ Jenis, scales = "free_y", nrow = 3, labeller = labeller(
      Jenis = c(
        "DBD" = "Demam Berdarah Dengue",
             "DD"  = "Dengue Dengue",
             "Dengue" = "Infeksi Dengue"))) +
  labs(
    title = "Tren Bulanan Infeksi Dengue di Kab. Sleman Tahun 2016-2025",
    x = "Waktu (Bulanan)",
    y = "Jumlah Kasus"
  ) +
  theme_bw(base_size = 11)+
  theme(panel.grid = element_blank(),axis.text.x = element_text(angle = 45, hjust = 1),strip.text = element_text(face = "bold"),panel.spacing = unit(0.8, "lines"), legend.position = "none")

ggplotly(grafik1)

```

## Tren Incidence Rate Dengue di Kab. Sleman

Adapun trend insidence rate Dengue di Kabupaten Sleman tahun 2016-2025 adalah sebagai berikut:

```{r}

totalin <- df %>%
  group_by(tanggal) %>%
  summarise(DBD = sum(DBD, na.rm = TRUE),
            DD = sum(DD, na.rm = TRUE),
            Dengue = sum(`Infeksi Dengue`, na.rm = TRUE),
            jumlah_penduduk = sum(Penduduk, na.rm = TRUE)) %>%
  mutate(IR_DBD = round(DBD/jumlah_penduduk*100000,2),
         IR_DD = round(DD/jumlah_penduduk*100000,2),
         IR_Dengue = round(Dengue/jumlah_penduduk*100000,2)
  )

panjangin <- totalin %>%
  pivot_longer(cols = c(IR_DBD, IR_DD, IR_Dengue),
               names_to = "Jenis",
               values_to = "Jumlah")

rect_data <- panjangin %>%
  distinct(Jenis) %>%
  mutate(
    xmin = as.Date("2021-05-01"),
    xmax = max(panjangin$tanggal, na.rm = TRUE),
    ymin = -Inf,
    ymax = Inf)


grafik2 <- ggplot(panjangin, aes(x = tanggal, y = Jumlah, color = Jenis)) +
  geom_rect(
    data = rect_data,
    aes(xmin = xmin, xmax = xmax, ymin = ymin, ymax = ymax),
    inherit.aes = FALSE,
    fill = "pink",
    alpha = 0.2
  ) +
  geom_line(linewidth = 1) +
  geom_point() +
  geom_vline(
    xintercept = as.Date("2021-05-01"),
    linetype = "dashed",
    color = "red",
    linewidth = 0.8
  ) +
  facet_wrap(
    ~ Jenis,
    scales = "free_y",
    nrow = 3,
    labeller = labeller(
      Jenis = c(
        "IR_DBD" = "Demam Berdarah Dengue",
        "IR_DD" = "Dengue Dengue",
        "IR_Dengue" = "Infeksi Dengue"))) +
  scale_color_manual(
    values = c(
      "IR_DBD" = "orange",
      "IR_DD" = "darkblue",
      "IR_Dengue" = "maroon"
    )) +
  labs(
    title = "Tren Bulanan IR Dengue di Kab. Sleman Tahun 2016–2025",
    subtitle = "Area berwarna menunjukkan periode intervensi Wolbachia",
    caption = "Garis merah menunjukkan awal intervensi Wolbachia di Kab. Sleman (Mei 2021)",
    x = "Waktu",
    y = "Incidence Rate per 100.000 Penduduk"
  ) +
  theme_bw(base_size = 11) +
  theme(
    panel.grid = element_blank(),
    axis.text.x = element_text(angle = 45, hjust = 1),
    strip.text = element_text(face = "bold"),
    panel.spacing = unit(0.8, "lines"),
    legend.position = "none",
    plot.title = element_text(face = "bold"),
    plot.subtitle = element_text(size = 10))

ggplotly(grafik2)

```

Adapun versi detailnya adalah sebagai berikut:

### Demam Berdarah Dengue

```{r}
#| out-width: 100%
g1 <- panjangin %>% filter(Jenis == "IR_DBD") %>% ggplot(aes(x = tanggal, y = Jumlah)) +
  geom_line(linewidth = 2, color = "orange",alpha=0.7) +
  geom_point(colour = "orange", size = 2) + 
  geom_rect(data = data.frame(xmin = as.Date("2021-05-01"),xmax = max(panjangin$tanggal, na.rm = TRUE),
    ymin = -Inf,ymax = Inf),
  aes(xmin = xmin, xmax = xmax, ymin = ymin, ymax = ymax),
  fill = "pink",alpha = 0.2,inherit.aes = FALSE) +
    annotate("text",
           x = as.Date("2021-06-01"),
           y = max(panjangin %>% filter(Jenis == "IR_DBD") %>%
             summarise(max_val = max(Jumlah, na.rm = TRUE)) %>% pull(max_val)),
           label = "Mulai Intervensi Wolbachia",
           hjust = 0,
           vjust = 1.5,
           size = 3,
           color = "red") +
  geom_vline(xintercept = as.Date("2021-05-01"),
             linetype = "dashed",
             color = "red",
             linewidth = 0.8) +
      scale_x_date(
    date_breaks = "1 year",
    date_labels = "%Y",
    expand = c(0, 0)) +
    geom_vline(data = expand.grid(tanggal = seq(as.Date("2016-01-01"),
                                              as.Date("2025-12-01"),
                                              by = "1 year")),
             aes(xintercept = tanggal),inherit.aes = FALSE,
             color = "black",linewidth = 0.4,alpha = 0.2) +
  labs(title = "Tren Bulanan IR DBD di Kab. Sleman Tahun 2016-2025",
           subtitle = "Area berwarna menunjukkan periode intervensi Wolbachia",
    x = "Waktu",y = "Incidence Rate per 100.000 Penduduk") +
    theme_minimal(base_size = 12) +
  theme(
    panel.grid.minor = element_blank(),
    panel.grid.major.x = element_blank(),
    axis.text.x = element_text(angle = 45, hjust = 1),
    legend.position = "none",
    legend.title = element_text(face = "bold"),
    plot.title = element_text(face = "bold", size = 14),
    plot.subtitle = element_text(size = 11),
    panel.spacing = unit(0.8, "lines")
  );g1
```

### Demam Dengue

```{r}
#| out-width: 100%
g2 <- panjangin %>% filter(Jenis == "IR_DD") %>% ggplot(aes(x = tanggal, y = Jumlah)) +
  geom_line(linewidth = 2, color = "darkblue",alpha=0.7) +
  geom_point(colour = "darkblue", size = 2) + 
  geom_rect(data = data.frame(xmin = as.Date("2021-05-01"),xmax = max(panjangin$tanggal, na.rm = TRUE),
    ymin = -Inf,ymax = Inf),
  aes(xmin = xmin, xmax = xmax, ymin = ymin, ymax = ymax),
  fill = "pink",alpha = 0.2,inherit.aes = FALSE) +
    annotate("text",
           x = as.Date("2021-06-01"),
           y = max(panjangin %>% filter(Jenis == "IR_DD") %>%
             summarise(max_val = max(Jumlah, na.rm = TRUE)) %>% pull(max_val)),
           label = "Mulai Intervensi Wolbachia",
           hjust = 0,
           vjust = 1.5,
           size = 3,
           color = "red") +
  geom_vline(xintercept = as.Date("2021-05-01"),
             linetype = "dashed",
             color = "red",
             linewidth = 0.8) +
      scale_x_date(
    date_breaks = "1 year",
    date_labels = "%Y",
    expand = c(0, 0)) +
    geom_vline(data = expand.grid(tanggal = seq(as.Date("2016-01-01"),
                                              as.Date("2025-12-01"),
                                              by = "1 year")),
             aes(xintercept = tanggal),inherit.aes = FALSE,
             color = "black",linewidth = 0.4,alpha = 0.2) +
  labs(title = "Tren Bulanan IR Demam Dengue (DD) di Kab. Sleman Tahun 2016-2025",
           subtitle = "Area berwarna menunjukkan periode intervensi Wolbachia",
    x = "Waktu",y = "Incidence Rate per 100.000 Penduduk") +
    theme_minimal(base_size = 12) +
  theme(
    panel.grid.minor = element_blank(),
    panel.grid.major.x = element_blank(),
    axis.text.x = element_text(angle = 45, hjust = 1),
    legend.position = "none",
    legend.title = element_text(face = "bold"),
    plot.title = element_text(face = "bold", size = 14),
    plot.subtitle = element_text(size = 11),
    panel.spacing = unit(0.8, "lines")
  );g2
```

### Infeksi Dengue

```{r}
#| out-width: 100%
g3 <- panjangin %>% filter(Jenis == "IR_Dengue") %>% ggplot(aes(x = tanggal, y = Jumlah)) +
  geom_line(linewidth = 2, color = "maroon",alpha=0.7) +
  geom_point(colour = "maroon", size = 2) + 
  geom_rect(data = data.frame(xmin = as.Date("2021-05-01"),xmax = max(panjangin$tanggal, na.rm = TRUE),
    ymin = -Inf,ymax = Inf),
  aes(xmin = xmin, xmax = xmax, ymin = ymin, ymax = ymax),
  fill = "pink",alpha = 0.2,inherit.aes = FALSE) +
    annotate("text",
           x = as.Date("2021-06-01"),
           y = max(panjangin %>% filter(Jenis == "IR_Dengue") %>%
             summarise(max_val = max(Jumlah, na.rm = TRUE)) %>% pull(max_val)),
           label = "Mulai Intervensi Wolbachia",
           hjust = 0,
           vjust = 1.5,
           size = 3,
           color = "red") +
  geom_vline(xintercept = as.Date("2021-05-01"),
             linetype = "dashed",
             color = "red",
             linewidth = 0.8) +
  scale_x_date(
    date_breaks = "1 year",
    date_labels = "%Y",
    expand = c(0, 0)) +
    geom_vline(data = expand.grid(tanggal = seq(as.Date("2016-01-01"),
                                              as.Date("2025-12-01"),
                                              by = "1 year")),
             aes(xintercept = tanggal),inherit.aes = FALSE,
             color = "black",linewidth = 0.4,alpha = 0.2) +
  labs(title = "Tren Bulanan IR Infeksi Dengue di Kab. Sleman Tahun 2016-2025",
           subtitle = "Area berwarna menunjukkan periode intervensi Wolbachia",
    x = "Waktu",y = "Incidence Rate per 100.000 Penduduk") +
    theme_minimal(base_size = 12) +
  theme(
    panel.grid.minor = element_blank(),
    panel.grid.major.x = element_blank(),
    axis.text.x = element_text(angle = 45, hjust = 1),
    legend.position = "none",
    legend.title = element_text(face = "bold"),
    plot.title = element_text(face = "bold", size = 14),
    plot.subtitle = element_text(size = 11),
    panel.spacing = unit(0.8, "lines")
  );g3
```

## Trend Komparasi Wilayah Wolbachia VS non-Wolbachia

Perbandingan tren incidence rate antara wilayah wolbachia dengan wilayah non wolbachia di Kab. Sleman adalah sebagai berikut:

```{r}
#| out-width: 100%
df2 <- df %>% filter(Kategori != "dihapus")

total2 <- df2 %>%
  group_by(tanggal, Kategori) %>%
  summarise(
    DBD = sum(DBD, na.rm = TRUE),
    DD = sum(DD, na.rm = TRUE),
    Dengue = sum(`Infeksi Dengue`, na.rm = TRUE),
    jumlah_penduduk = sum(Penduduk, na.rm = TRUE),
    .groups = "drop"
  ) %>%
  mutate(
    IR_DBD = round(DBD / jumlah_penduduk * 100000, 2),
    IR_DD = round(DD / jumlah_penduduk * 100000, 2),
    IR_Dengue = round(Dengue / jumlah_penduduk * 100000, 2)
  )

panjang2 <- total2 %>%
  pivot_longer(
    cols = c(IR_DBD, IR_DD, IR_Dengue),
    names_to = "Jenis",
    values_to = "Jumlah"
  ) %>%
  mutate(
    Kategori = recode(Kategori,
                      "0" = "Bukan Intervensi",
                      "1" = "Intervensi")
  )


grafik3 <- ggplot(panjang2, aes(x = tanggal, y = Jumlah, color = Kategori)) +
  geom_rect(
    data = rect_data,
    aes(xmin = xmin, xmax = xmax, ymin = ymin, ymax = ymax),
    inherit.aes = FALSE,
    fill = "#ffb6c1",
    alpha = 0.25
  ) +
  geom_line(linewidth = 1.1) +
  geom_point(size = 1.8) +
  geom_vline(
    xintercept = as.Date("2021-05-01"),
    linetype = "dashed",
    color = "red",
    linewidth = 0.8
  ) +
  facet_wrap(
    ~ Jenis,
    scales = "free_y",
    nrow = 3,
    labeller = labeller(
      Jenis = c(
        "IR_DBD" = "Demam Berdarah Dengue",
        "IR_DD" = "Dengue Dengue",
        "IR_Dengue" = "Infeksi Dengue"
      )
    )
  ) +
  scale_color_manual(
    values = c(
      "Bukan Intervensi" = "#f4a261",
      "Intervensi" = "#264653"
    )
  ) +
  labs(
    title = "Tren Bulanan IR Dengue di Kab. Sleman (2016–2025)",
    subtitle = "Perbandingan wilayah intervensi Wolbachia vs non-intervensi",
    caption = "Garis merah menunjukkan awal intervensi Wolbachia di Kab. Sleman (Mei 2021)",
    x = "Waktu",
    y = "Incidence Rate per 100.000 Penduduk",
    color = "Wilayah Wolbachia"
  ) +
  theme_minimal(base_size = 12) +
  theme(
    panel.grid.minor = element_blank(),
    panel.grid.major.x = element_blank(),
    axis.text.x = element_text(angle = 45, hjust = 1),
    strip.text = element_text(face = "bold"),
    legend.position = "bottom",
    legend.title = element_text(face = "bold"),
    panel.spacing = unit(0.8, "lines"),
    plot.title = element_text(face = "bold"),
    plot.subtitle = element_text(size = 11))

ggplotly(grafik3)

```

Adapun versi detailnya adalah sebagai berikut:

### Demam Berdarah Dengue

```{r}
#| out-width: 100%
g4 <- panjang2 %>%
  filter(Jenis == "IR_DBD") %>%
  ggplot(aes(x = tanggal, y = Jumlah, color = Kategori)) +
  geom_rect(
    data = data.frame(
      xmin = as.Date("2021-05-01"),
      xmax = max(panjang2$tanggal, na.rm = TRUE),
      ymin = -Inf,
      ymax = Inf
    ),
    aes(xmin = xmin, xmax = xmax, ymin = ymin, ymax = ymax),
    inherit.aes = FALSE,
    fill = "#ffb6c1",
    alpha = 0.25
  ) +
  geom_line(linewidth = 1.2) +
  geom_point(size = 2) +
  annotate("text",
           x = as.Date("2021-06-01"),
           y = max(panjang2 %>% filter(Jenis == "IR_DBD") %>%
             summarise(max_val = max(Jumlah, na.rm = TRUE)) %>% pull(max_val)),
           label = "Mulai Intervensi Wolbachia",
           hjust = 0,
           vjust = 1.5,
           size = 3,
           color = "red") +
  geom_vline(xintercept = as.Date("2021-05-01"),
             linetype = "dashed",
             color = "red",
             linewidth = 0.8) +
  scale_color_manual(
    values = c(
      "Bukan Intervensi" = "#f4a261",   # orange soft
      "Intervensi" = "#264653"          # biru tua elegan
    )
  ) +
  scale_x_date(
    date_breaks = "1 year",
    date_labels = "%Y",
    expand = c(0, 0)) +
    geom_vline(data = expand.grid(tanggal = seq(as.Date("2016-01-01"),
                                              as.Date("2025-12-01"),
                                              by = "1 year")),
             aes(xintercept = tanggal),inherit.aes = FALSE,
             color = "black",linewidth = 0.4,alpha = 0.2) +
  labs(
    title = "Tren Bulanan IR DBD di Kabupaten Sleman (2016–2025)",
    subtitle = "Area berwarna menunjukkan periode intervensi Wolbachia",
    x = "Waktu",
    y = "Incidence Rate per 100.000 Penduduk",
    color = "Wilayah Wolbachia"
  ) +
  theme_minimal(base_size = 12) +
  theme(
    panel.grid.minor = element_blank(),
    panel.grid.major.x = element_blank(),
    axis.text.x = element_text(angle = 45, hjust = 1),
    legend.position = "bottom",
    legend.title = element_text(face = "bold"),
    plot.title = element_text(face = "bold", size = 14),
    plot.subtitle = element_text(size = 11),
    panel.spacing = unit(0.8, "lines")
  ); g4
```

### Demam Dengue

```{r}
#| out-width: 100%
g5 <- panjang2 %>%
  filter(Jenis == "IR_DD") %>%
  ggplot(aes(x = tanggal, y = Jumlah, color = Kategori)) +
  geom_rect(
    data = data.frame(
      xmin = as.Date("2021-05-01"),
      xmax = max(panjang2$tanggal, na.rm = TRUE),
      ymin = -Inf,
      ymax = Inf
    ),
    aes(xmin = xmin, xmax = xmax, ymin = ymin, ymax = ymax),
    inherit.aes = FALSE,
    fill = "#ffb6c1",
    alpha = 0.25
  ) +
  geom_line(linewidth = 1.2) +
  geom_point(size = 2) +
  annotate("text",
           x = as.Date("2021-06-01"),
           y = max(panjang2 %>% filter(Jenis == "IR_DD") %>%
             summarise(max_val = max(Jumlah, na.rm = TRUE)) %>% pull(max_val)),
           label = "Mulai Intervensi Wolbachia",
           hjust = 0,
           vjust = 1.5,
           size = 3,
           color = "red") +
  geom_vline(xintercept = as.Date("2021-05-01"),
             linetype = "dashed",
             color = "red",
             linewidth = 0.8) +
  scale_color_manual(
    values = c(
      "Bukan Intervensi" = "#f4a261",   # orange soft
      "Intervensi" = "#264653"          # biru tua elegan
    )
  ) +
      scale_x_date(
    date_breaks = "1 year",
    date_labels = "%Y",
    expand = c(0, 0)) +
    geom_vline(data = expand.grid(tanggal = seq(as.Date("2016-01-01"),
                                              as.Date("2025-12-01"),
                                              by = "1 year")),
             aes(xintercept = tanggal),inherit.aes = FALSE,
             color = "black",linewidth = 0.4,alpha = 0.2) +
  labs(
    title = "Tren Bulanan IR DD di Kabupaten Sleman (2016–2025)",
    subtitle = "Area berwarna menunjukkan periode intervensi Wolbachia",
    x = "Waktu",
    y = "Incidence Rate per 100.000 Penduduk",
    color = "Wilayah Wolbachia"
  ) +
  theme_minimal(base_size = 12) +
  theme(
    panel.grid.minor = element_blank(),
    panel.grid.major.x = element_blank(),
    axis.text.x = element_text(angle = 45, hjust = 1),
    legend.position = "bottom",
    legend.title = element_text(face = "bold"),
    plot.title = element_text(face = "bold", size = 14),
    plot.subtitle = element_text(size = 11),
    panel.spacing = unit(0.8, "lines")
  ); g5
```

### Infeksi Dengue

```{r}
#| out-width: 100%
g6 <- panjang2 %>%
  filter(Jenis == "IR_Dengue") %>%
  ggplot(aes(x = tanggal, y = Jumlah, color = Kategori)) +
  geom_rect(
    data = data.frame(
      xmin = as.Date("2021-05-01"),
      xmax = max(panjang2$tanggal, na.rm = TRUE),
      ymin = -Inf,
      ymax = Inf
    ),
    aes(xmin = xmin, xmax = xmax, ymin = ymin, ymax = ymax),
    inherit.aes = FALSE,
    fill = "#ffb6c1",
    alpha = 0.25
  ) +
  geom_line(linewidth = 1.2) +
  geom_point(size = 2) +
  annotate("text",
           x = as.Date("2021-06-01"),
           y = max(panjang2 %>% filter(Jenis == "IR_Dengue") %>%
             summarise(max_val = max(Jumlah, na.rm = TRUE)) %>% pull(max_val)),
           label = "Mulai Intervensi Wolbachia",
           hjust = 0,
           vjust = 1.5,
           size = 3,
           color = "red") +
  geom_vline(xintercept = as.Date("2021-05-01"),
             linetype = "dashed",
             color = "red",
             linewidth = 0.8) +
  scale_color_manual(
    values = c(
      "Bukan Intervensi" = "#f4a261",   # orange soft
      "Intervensi" = "#264653"          # biru tua elegan
    )
  ) +
  scale_x_date(
    date_breaks = "1 year",
    date_labels = "%Y",
    expand = c(0, 0)) +
    geom_vline(data = expand.grid(tanggal = seq(as.Date("2016-01-01"),
                                              as.Date("2025-12-01"),
                                              by = "1 year")),
             aes(xintercept = tanggal),inherit.aes = FALSE,
             color = "black",linewidth = 0.4,alpha = 0.2) +
  labs(
    title = "Tren Bulanan IR Infeksi Dengue di Kabupaten Sleman (2016–2025)",
    subtitle = "Area berwarna menunjukkan periode intervensi Wolbachia",
    x = "Waktu",
    y = "Incidence Rate per 100.000 Penduduk",
    color = "Wilayah Wolbachia"
  ) +
  theme_minimal(base_size = 12) +
  theme(
    panel.grid.minor = element_blank(),
    panel.grid.major.x = element_blank(),
    axis.text.x = element_text(angle = 45, hjust = 1),
    legend.position = "bottom",
    legend.title = element_text(face = "bold"),
    plot.title = element_text(face = "bold", size = 14),
    plot.subtitle = element_text(size = 11),
    panel.spacing = unit(0.8, "lines")
  ); g6
```

## Heatmap Trend IR Dengue per Desa

### Demam Berdarah Dengue

```{r}

dfhm <- df %>% filter(id_desa > 0) %>% mutate(
  Kategori = factor(Kategori,levels = c(0, 1),
                    labels = c("Kontrol", "Intervensi")))
ggplotly(dfhm %>%
  mutate(
    tanggal = as.Date(tanggal),
    kategori = factor(Kategori),  # pastikan faktor
    desa = reorder(desa, `IR DBD`, mean)) %>%
  ggplot(aes(x = tanggal, y = desa, fill = `IR DBD`,
             text = paste0(
               "Desa: ", desa,
               "<br>Kategori: ", Kategori,
               "<br>Tanggal: ", format(tanggal, "%Y-%m"),
               "<br>IR DBD: ", round(`IR DBD`, 2)))) +
  geom_vline(data = expand.grid(tanggal = seq(as.Date("2016-01-01"),
                                              as.Date("2025-12-01"),
                                              by = "1 year"),
                                kategori = unique(dfhm$Kategori)),
             aes(xintercept = tanggal),inherit.aes = FALSE,
             color = "black",linewidth = 0.4,alpha = 0.3) +
  geom_tile() + scale_fill_gradientn(
    colours = c("white", "#fcbba1", "#fb6a4a", "#cb181d", "#67000d"),
    name = "IR DBD",
    labels = comma,
    na.value = "grey90") +
  scale_x_date(
    date_breaks = "1 year",
    date_labels = "%Y",
    expand = c(0, 0)) +
  facet_grid(
    rows = vars(Kategori),
    scales = "free_y",
    switch = "y") +
  labs(
    title = "Heatmap IR DBD per Desa (2016–2025)",
    subtitle = "Distribusi temporal IR DBD berdasarkan kategori wilayah di Kab. Sleman",
    x = "Waktu (Bulanan)",
    y = "Wilayah Wolbachia–Desa",
    caption = "Sumber: Data Surveilans Dengue Kab. Sleman") +
  theme_minimal(base_size = 12) +
  theme(
    panel.grid = element_blank(),
    axis.text.x = element_text(size = 10),
    axis.text.y = element_blank(),
    axis.ticks.y = element_blank(),
    strip.placement = "outside",
    strip.text.y.left = element_text(angle = 90, face = "bold"),
    strip.background = element_rect(fill = "palegreen", color = NA),
    panel.spacing.y = unit(1.5, "lines"),
    plot.title = element_text(face = "bold", size = 14),
    plot.subtitle = element_text(size = 12, color = "grey40"),
    legend.position = "right"),
  tooltip = "text")
```

Top-10 Desa dengan IR DBD tertinggi

```{r}
#| out-width: 100%
intervensi_start <- as.Date("2021-05-01")
intervensi_end   <- as.Date("2025-12-31")

shade_df <- data.frame(xmin = intervensi_start,xmax = intervensi_end,
                       ymin = -Inf,ymax = Inf)

rm(intervensi_end,intervensi_start)

top_dbd <- df %>%
  group_by(desa) %>%
  summarise(mean_IR = mean(`IR DBD`, na.rm = TRUE), .groups = "drop") %>%
  slice_max(mean_IR, n = 12) %>%
  pull(desa)

df_top <- df %>%
  filter(desa %in% top_dbd) %>%
  mutate(
    tanggal = as.Date(tanggal),
    bulan   = floor_date(tanggal, "month"),
    Kategori = factor(Kategori,
                      levels = c(0, 1),
                      labels = c("Kontrol", "Intervensi"))) %>%
  group_by(desa, bulan, Kategori) %>%
  summarise(IR_DBD = mean(`IR DBD`, na.rm = TRUE), .groups = "drop")

order_desa <- df_top %>%
  group_by(desa) %>%
  summarise(mean_IR = mean(IR_DBD, na.rm = TRUE), .groups = "drop") %>%
  arrange(desc(mean_IR)) %>%
  pull(desa)

df_top <- df_top %>%
  mutate(desa = factor(desa, levels = order_desa))

p <- ggplot(df_top, aes(x = bulan, y = IR_DBD, color = Kategori)) +
  geom_rect(data = shade_df,
    aes(xmin = xmin, xmax = xmax, ymin = ymin, ymax = ymax),
    inherit.aes = FALSE,fill = "#a1d99b",alpha = 0.2) +
  geom_line(linewidth = 0.5, alpha = 0.7) +
  geom_smooth(
    method = "loess",
    se = FALSE,
    linewidth = 1) +
  facet_wrap(~desa, scales = "free_y", ncol = 4) +
  scale_color_manual(
    values = c("Kontrol" = "#f4a261", "Intervensi" = "#264653")) +
  scale_x_date(
    date_breaks = "2 years",
    date_labels = "%Y") +
  labs(
    title = "Trend IR DBD pada Top-12 Desa",
    subtitle = "Perbandingan Kontrol vs Intervensi dengan periode Wolbachia",
    x = "Bulan-Tahun",
    y = "IR DBD per 100.000 penduduk",
    color = "Kategori",
    caption = "Area hijau menunjukkan periode intervensi. Garis merupakan LOESS smoothing line") +
  theme_minimal(base_size = 12) +
  theme(
    strip.text = element_text(face = "bold", size = 8),
    axis.text.x = element_text(angle = 90, hjust = 1),
    legend.position = "top");p
```

### Demam Dengue

```{r}
datadd <- dfhm %>% filter(tanggal >= as.Date("2019-01-01"))

ddd<- datadd %>%
  mutate(desa = reorder(desa, `IR DD`, mean)) %>%
  ggplot(aes(x = tanggal, y = desa, fill = `IR DD`,
             text = paste0(
               "Desa: ", desa,
               "<br>Kategori: ", Kategori,
               "<br>Tanggal: ", format(tanggal, "%Y-%m"),
               "<br>IR DD: ", round(`IR DD`, 2)))) +
  geom_vline(data = expand.grid(tanggal = seq(as.Date("2019-01-01"),
                                              as.Date("2025-12-01"),
                                              by = "1 year"),
                                kategori = unique(datadd$Kategori)),
             aes(xintercept = tanggal),inherit.aes = FALSE,
             color = "black",size = 0.4,alpha = 0.3) +
  geom_tile() + scale_fill_gradientn(
    colours = c("white", "#fcbba1", "#fb6a4a", "#cb181d", "#67000d"),
    name = "IR DD",
    labels = comma,
    na.value = "grey90") +
  scale_x_date(
    date_breaks = "1 year",
    date_labels = "%Y",
    expand = c(0, 0)) +
  facet_grid(
    rows = vars(Kategori),
    scales = "free_y",
    switch = "y") +
  labs(
    title = "Heatmap IR DD per Desa (2019–2025)",
    subtitle = "Distribusi temporal IR DD berdasarkan kategori wilayah di Kab. Sleman",
    x = "Waktu (Bulanan)",
    y = "Wilayah Wolbachia–Desa",
    caption = "Sumber: Data Surveilans Dengue Kab. Sleman") +
  theme_minimal(base_size = 12) +
  theme(
    panel.grid = element_blank(),
    axis.text.x = element_text(size = 10),
    axis.text.y = element_blank(),
    axis.ticks.y = element_blank(),
    strip.placement = "outside",
    strip.text.y.left = element_text(angle = 90, face = "bold"),
    strip.background = element_rect(fill = "palegreen", color = NA),
    panel.spacing.y = unit(1.5, "lines"),
    plot.title = element_text(face = "bold", size = 14),
    plot.subtitle = element_text(size = 12, color = "grey40"),
    legend.position = "right")

ggplotly(ddd,tooltip = "text")
  
```

Top-10 Desa dengan IR DD tertinggi

```{r}
#| out-width: 100%
top_desa1 <- df %>%
  filter(tanggal >= as.Date("2019-01-01")) %>%
  group_by(desa) %>%
  summarise(mean_IR = mean(`IR DD`, na.rm = TRUE), .groups = "drop") %>%
  slice_max(mean_IR, n = 12) %>%
  pull(desa)

df_top1 <- df %>%
  filter(
    tanggal >= as.Date("2019-01-01"),
    desa %in% top_desa1
  ) %>%
  mutate(
    tanggal = as.Date(tanggal),
    bulan = floor_date(tanggal, "month"),
    Kategori = factor(Kategori,
                      levels = c(0, 1),
                      labels = c("Kontrol", "Intervensi"))
  ) %>%
  group_by(desa, bulan, Kategori) %>%
  summarise(IR_DD = mean(`IR DD`, na.rm = TRUE), .groups = "drop")

p1 <- ggplot(df_top1, aes(x = bulan, y = IR_DD, color = Kategori)) +
  geom_line(alpha = 0.6) +
  geom_smooth(
    method = "loess",
    se = FALSE,
    linewidth = 1) +
  facet_wrap(~desa, scales = "free_y", ncol = 4) +
  scale_color_manual(
    values = c("Kontrol" = "#f4a261", "Intervensi" = "#264653")) +
  scale_x_date(
    date_breaks = "1 year",
    date_labels = "%Y") +
  labs(
    title = "Trend IR DD pada Top-12 Desa (Mulai 2019)",
    subtitle = "Perbandingan Kontrol vs Intervensi",
    x = "Bulan-Tahun",
    y = "IR DD",
    color = "Kategori") +
  theme_minimal() +
  theme(
    strip.text = element_text(face = "bold", size = 8),
    axis.text.x = element_text(angle = 90, hjust = 1),
    legend.position = "top"); p1
```

### Infeksi Dengue

```{r}

ggplotly(dfhm %>%
  mutate(
    tanggal = as.Date(tanggal),
    kategori = factor(Kategori),  # pastikan faktor
    desa = reorder(desa, `IR dengue`, mean)) %>%
  ggplot(aes(x = tanggal, y = desa, fill = `IR dengue`,
             text = paste0(
               "Desa: ", desa,
               "<br>Kategori: ", Kategori,
               "<br>Tanggal: ", format(tanggal, "%Y-%m"),
               "<br>IR Dengue: ", round(`IR dengue`, 2)))) +
  geom_vline(data = expand.grid(tanggal = seq(as.Date("2016-01-01"),
                                              as.Date("2025-12-01"),
                                              by = "1 year"),
                                kategori = unique(dfhm$Kategori)),
             aes(xintercept = tanggal),inherit.aes = FALSE,
             color = "black",size = 0.4,alpha = 0.3) +
  geom_tile() + scale_fill_gradientn(
    colours = c("white", "#fcbba1", "#fb6a4a", "#cb181d", "#67000d"),
    name = "IR Dengue",
    labels = comma,
    na.value = "grey90") +
  scale_x_date(
    date_breaks = "1 year",
    date_labels = "%Y",
    expand = c(0, 0)) +
  facet_grid(
    rows = vars(Kategori),
    scales = "free_y",
    switch = "y") +
  labs(
    title = "Heatmap IR Infeksi Dengue per Desa (2016–2025)",
    subtitle = "Distribusi temporal IR Infeksi Dengue berdasarkan kategori wilayah di Kab. Sleman",
    x = "Waktu (Bulanan)",
    y = "Wilayah Wolbachia–Desa",
    caption = "Sumber: Data Surveilans Dengue Kab. Sleman") +
  theme_minimal(base_size = 12) +
  theme(
    panel.grid = element_blank(),
    axis.text.x = element_text(size = 10),
    axis.text.y = element_blank(),
    axis.ticks.y = element_blank(),
    strip.placement = "outside",
    strip.text.y.left = element_text(angle = 90, face = "bold"),
    strip.background = element_rect(fill = "palegreen", color = NA),
    panel.spacing.y = unit(1.5, "lines"),
    plot.title = element_text(face = "bold", size = 14),
    plot.subtitle = element_text(size = 12, color = "grey40"),
    legend.position = "right"),
  tooltip = "text")
```

Top-10 Desa dengan IR Dengue tertinggi

```{r}
#| out-width: 100%

top_dengue <- df %>%
  group_by(desa) %>%
  summarise(mean_IR = mean(`IR dengue`, na.rm = TRUE), .groups = "drop") %>%
  slice_max(mean_IR, n = 12) %>%
  pull(desa)

df_top2 <- df %>%
  filter(desa %in% top_dengue) %>%
  mutate(
    tanggal = as.Date(tanggal),
    bulan   = floor_date(tanggal, "month"),
    Kategori = factor(Kategori,
                      levels = c(0, 1),
                      labels = c("Kontrol", "Intervensi"))) %>%
  group_by(desa, bulan, Kategori) %>%
  summarise(IR_Dengue = mean(`IR dengue`, na.rm = TRUE), .groups = "drop")

order_desa2 <- df_top2 %>%
  group_by(desa) %>%
  summarise(mean_IR = mean(IR_Dengue, na.rm = TRUE), .groups = "drop") %>%
  arrange(desc(mean_IR)) %>%
  pull(desa)

df_top2 <- df_top2 %>%
  mutate(desa = factor(desa, levels = order_desa2))

p2 <- ggplot(df_top2, aes(x = bulan, y = IR_Dengue, color = Kategori)) +
  geom_rect(data = shade_df,
    aes(xmin = xmin, xmax = xmax, ymin = ymin, ymax = ymax),
    inherit.aes = FALSE,fill = "#a1d99b",alpha = 0.2) +
  geom_line(linewidth = 0.5, alpha = 0.7) +
  geom_smooth(
    method = "loess",
    se = FALSE,
    linewidth = 1) +
  facet_wrap(~desa, scales = "free_y", ncol = 4) +
  scale_color_manual(
    values = c("Kontrol" = "#f4a261", "Intervensi" = "#264653")) +
  scale_x_date(
    date_breaks = "2 years",
    date_labels = "%Y") +
  labs(
    title = "Trend IR Dengue pada Top-12 Desa",
    subtitle = "Perbandingan Kontrol vs Intervensi dengan periode Wolbachia",
    x = "Bulan-Tahun",
    y = "IR DBD per 100.000 penduduk",
    color = "Kategori",
    caption = "Area hijau menunjukkan periode intervensi. Garis merupakan LOESS smoothing line") +
  theme_minimal(base_size = 12) +
  theme(
    strip.text = element_text(face = "bold", size = 8),
    axis.text.x = element_text(angle = 90, hjust = 1),
    legend.position = "top");p2
```

## Trend Prediktor: ABJ

Adapun trend Angka Bebas Jentik (ABJ) secara Kabupaten adalah sebagai berikut:

```{r}
#| out-width: 100%

abjpanjang <- df %>%
  group_by(tanggal) %>%
  summarise(ABJ = mean(ABJ, na.rm = TRUE))

gabj <- abjpanjang %>% ggplot(aes(x = tanggal, y = ABJ)) +
  geom_line(linewidth = 2, color = "lightblue",alpha=0.7) +
  geom_point(colour = "navy", size = 2) + 
  geom_rect(data = data.frame(xmin = as.Date("2021-05-01"),xmax = max(abjpanjang$tanggal, na.rm = TRUE),
    ymin = -Inf,ymax = Inf),
  aes(xmin = xmin, xmax = xmax, ymin = ymin, ymax = ymax),
  fill = "pink",alpha = 0.2,inherit.aes = FALSE) +
    annotate("text",
           x = as.Date("2021-06-01"),
           y = max(abjpanjang %>%
             summarise(max_val = max(ABJ, na.rm = TRUE)) %>% pull(max_val)),
           label = "Mulai Intervensi Wolbachia",
           hjust = 0,
           vjust = 1.5,
           size = 3,
           color = "red") +
  geom_vline(xintercept = as.Date("2021-05-01"),
             linetype = "dashed",
             color = "red",
             linewidth = 0.8) +
      annotate("text",
           x = min(abjpanjang %>% summarise(min_val = min(tanggal, na.rm = TRUE))
                   %>% pull(min_val)),
           y = 95.5,
           label = "Target Capaian ABJ 95%",
           hjust = 0,
           vjust = 1.5,
           size = 3,
           color = "darkgreen") +
    geom_hline(yintercept = 95,
             linetype = "dashed",
             color = "darkgreen",
             linewidth = 0.8) +
    scale_x_date(
    date_breaks = "1 year",
    date_labels = "%Y",
    expand = c(0, 0)) +
    geom_vline(data = expand.grid(tanggal = seq(as.Date("2016-01-01"),
                                              as.Date("2025-12-01"),
                                              by = "1 year")),
             aes(xintercept = tanggal),inherit.aes = FALSE,
             color = "black",linewidth = 0.4,alpha = 0.2) +
  labs(title = "Tren Bulanan rerata ABJ di Kab. Sleman Tahun 2016-2025",
           subtitle = "Area berwarna menunjukkan periode intervensi Wolbachia",
    x = "Waktu",y = "Angka Bebas Jentik (%)") +
    theme_minimal(base_size = 12) +
  theme(
    panel.grid.minor = element_blank(),
    panel.grid.major.x = element_blank(),
    axis.text.x = element_text(angle = 45, hjust = 1),
    legend.position = "none",
    legend.title = element_text(face = "bold"),
    plot.title = element_text(face = "bold", size = 14),
    plot.subtitle = element_text(size = 11),
    panel.spacing = unit(0.8, "lines")
  ); gabj
```

## Trend Prediktor: Covid-19

Adapun trend kasus covid-19 di Kab. Sleman adalah sebagai berikut:

```{r}
#| out-width: 100%

datcovid <- df %>%
  group_by(tanggal) %>%
  summarise(covid = sum(covid, na.rm = TRUE))

gco <- datcovid %>% ggplot(aes(x = tanggal, y = covid)) +
  geom_line(linewidth = 2, color = "lightblue",alpha=0.7) +
  geom_point(colour = "navy", size = 2) + 
  geom_rect(data = data.frame(xmin = as.Date("2021-05-01"),xmax = max(abjpanjang$tanggal, na.rm = TRUE),
    ymin = -Inf,ymax = Inf),
  aes(xmin = xmin, xmax = xmax, ymin = ymin, ymax = ymax),
  fill = "pink",alpha = 0.2,inherit.aes = FALSE) +
    annotate("text",
           x = as.Date("2021-06-01"),
           y = max(datcovid %>%
             summarise(max_val = max(covid, na.rm = TRUE)) %>% pull(max_val)),
           label = "Mulai Intervensi Wolbachia",
           hjust = 0,
           vjust = 1.5,
           size = 3,
           color = "red") +
  geom_vline(xintercept = as.Date("2021-05-01"),
             linetype = "dashed",
             color = "red",
             linewidth = 0.8) +
    scale_x_date(
    date_breaks = "1 year",
    date_labels = "%Y",
    expand = c(0, 0)) +
    geom_vline(data = expand.grid(tanggal = seq(as.Date("2016-01-01"),
                                              as.Date("2025-12-01"),
                                              by = "1 year")),
             aes(xintercept = tanggal),inherit.aes = FALSE,
             color = "black",linewidth = 0.4,alpha = 0.2) +
  labs(title = "Tren Bulanan kasus Covid-19 di Kab. Sleman Tahun 2016-2025",
           subtitle = "Area berwarna menunjukkan periode intervensi Wolbachia",
    x = "Waktu",y = "jumlah kasus") +
    theme_minimal(base_size = 12) +
  theme(
    panel.grid.minor = element_blank(),
    panel.grid.major.x = element_blank(),
    axis.text.x = element_text(angle = 45, hjust = 1),
    legend.position = "none",
    legend.title = element_text(face = "bold"),
    plot.title = element_text(face = "bold", size = 14),
    plot.subtitle = element_text(size = 11),
    panel.spacing = unit(0.8, "lines")
  ); gco
```

# Spatial

coming soon, doain lancar dan MPH di Juli ini ges
