---
title: "Sub Studi Analitik Spatiotemporal Dengue di Kab. Sleman"
author: "Moch. Thoriq Assegaf Al-Ayubi"
date-modified: "29 April 2026"
format:
  html:
    theme: sandstone
    toc: true
    toc-location: right
    toc-depth: 2
    toc-colapse: true
    toc-expand: true
    page-layout: full
    self-contained: true
    self-contained-math: true
editor: visual
execute:
  echo: FALSE
  warning: FALSE
editor_options: 
  chunk_output_type: inline
---

# Temporal

## Dataset Input

inspeksi dataset terlebih dahulu. Summary data sebagai berikut

```{r}
# untuk temporal
library(readxl)
library(dplyr)
library(ggplot2)
library(lubridate)
library(plotly)
library(tidyr)
library(quarto)
library(scales)

#untuk spatial
library(sf)
library(spdep)
library(classInt)
library(RColorBrewer)
library(patchwork)
library(ggspatial)
library(ggrepel)
library(shadowtext)
library(knitr)
library(gt)
library(purrr)
library(broom)

```

```{r}
## str(df)

df <- read_excel("dataset utama analitik tesis.xlsx", 
    sheet = "temporal", col_types = c("numeric", 
        "text", "text", "text", "numeric", 
        "date", "numeric", "numeric", "numeric", 
        "numeric", "numeric", "numeric", 
        "numeric", "numeric", "numeric", 
        "numeric", "numeric","numeric","numeric","numeric"))

##summary(df)
```

## Tren Dengue di Kab. Sleman

Tren kasus dengue di Kabupaten Sleman tahun 2016-2025 adalah sebagai berikut:

```{r}

trend_total <- df %>%
  group_by(tanggal) %>%
  summarise(DBD = sum(DBD, na.rm = TRUE),
            DD = sum(DD, na.rm = TRUE),
            Dengue = sum(`Infeksi Dengue`, na.rm = TRUE))

trend_long <- trend_total %>%
  pivot_longer(cols = c(DBD, DD, Dengue),
               names_to = "Jenis",
               values_to = "Jumlah")

grafik1 <- ggplot(trend_long, aes(x = tanggal, y = Jumlah, color=Jenis)) +
  geom_line(linewidth = 1) +
  geom_point() +
  geom_rect(
  data = data.frame(
    xmin = as.Date("2021-05-01"),
    xmax = max(trend_long$tanggal, na.rm = TRUE),
    ymin = -Inf,ymax = Inf),
  aes(xmin = xmin, xmax = xmax, ymin = ymin, ymax = ymax),
  fill = "pink",alpha = 0.2,inherit.aes = FALSE) +
    scale_color_manual(
  values = c("DBD" = "orange", "DD" = "darkblue", "Dengue" = "firebrick"),
  labels = c("DBD" = "Demam Berdarah Dengue",
             "DD"  = "Dengue Dengue",
             "Dengue" = "Infeksi Dengue")) +
    facet_wrap(~ Jenis, scales = "free_y", nrow = 3, labeller = labeller(
      Jenis = c(
        "DBD" = "Demam Berdarah Dengue",
             "DD"  = "Dengue Dengue",
             "Dengue" = "Infeksi Dengue"))) +
  labs(
    title = "Tren Bulanan Infeksi Dengue di Kab. Sleman Tahun 2016-2025",
    x = "Waktu (Bulanan)",
    y = "Jumlah Kasus"
  ) +
  theme_bw(base_size = 11)+
  theme(panel.grid = element_blank(),axis.text.x = element_text(angle = 45, hjust = 1),strip.text = element_text(face = "bold"),panel.spacing = unit(0.8, "lines"), legend.position = "none")

ggplotly(grafik1)

```

## Tren Incidence Rate Dengue di Kab. Sleman

Adapun trend insidence rate Dengue di Kabupaten Sleman tahun 2016-2025 adalah sebagai berikut:

```{r}

totalin <- df %>%
  group_by(tanggal) %>%
  summarise(DBD = sum(DBD, na.rm = TRUE),
            DD = sum(DD, na.rm = TRUE),
            Dengue = sum(`Infeksi Dengue`, na.rm = TRUE),
            jumlah_penduduk = sum(Penduduk, na.rm = TRUE)) %>%
  mutate(IR_DBD = round(DBD/jumlah_penduduk*100000,2),
         IR_DD = round(DD/jumlah_penduduk*100000,2),
         IR_Dengue = round(Dengue/jumlah_penduduk*100000,2)
  )

panjangin <- totalin %>%
  pivot_longer(cols = c(IR_DBD, IR_DD, IR_Dengue),
               names_to = "Jenis",
               values_to = "Jumlah")

rect_data <- panjangin %>%
  distinct(Jenis) %>%
  mutate(
    xmin = as.Date("2021-05-01"),
    xmax = max(panjangin$tanggal, na.rm = TRUE),
    ymin = -Inf,
    ymax = Inf)


grafik2 <- ggplot(panjangin, aes(x = tanggal, y = Jumlah, color = Jenis)) +
  geom_rect(
    data = rect_data,
    aes(xmin = xmin, xmax = xmax, ymin = ymin, ymax = ymax),
    inherit.aes = FALSE,
    fill = "pink",
    alpha = 0.2
  ) +
  geom_line(linewidth = 1) +
  geom_point() +
  geom_vline(
    xintercept = as.Date("2021-05-01"),
    linetype = "dashed",
    color = "red",
    linewidth = 0.8
  ) +
  facet_wrap(
    ~ Jenis,
    scales = "free_y",
    nrow = 3,
    labeller = labeller(
      Jenis = c(
        "IR_DBD" = "Demam Berdarah Dengue (DBD)",
        "IR_DD" = "Demam Dengue (DD)",
        "IR_Dengue" = "Infeksi Dengue"))) +
  scale_color_manual(
    values = c(
      "IR_DBD" = "orange",
      "IR_DD" = "darkblue",
      "IR_Dengue" = "darkred"
    )) +
        scale_x_date(
    date_breaks = "1 year",
    date_labels = "%Y",
    expand = c(0, 0)) +
  labs(
    title = "Tren Bulanan IR Infeksi Dengue di Kab. Sleman Tahun 2016–2025",
    subtitle = "Berdasarkan Level Diagnosa (DBD, DD) dan Infeksi Dengue Keseluruhan",
    caption = "Catatan: Area berwarna menunjukkan periode intervensi Wolbachia di Kab. Sleman (Mei 2021)",
    x = "Waktu",
    y = "Incidence Rate per 100.000 Penduduk"
  ) +
  theme_bw(base_size = 12) +
  theme(
    panel.grid = element_blank(),
    axis.text.x = element_text(angle = 45, hjust = 1),
    strip.text = element_text(face = "bold"),
    panel.spacing = unit(0.8, "lines"),
    legend.position = "none",
    plot.caption = element_text(hjust = 0,size = 9),
    plot.title = element_text(face = "bold"),
    plot.subtitle = element_text(size = 10))

ggplotly(grafik2)

#ggsave("trend IR Dengue.png",plot = grafik2,width = 12,height = 9,dpi = 600)

```

Adapun versi detailnya adalah sebagai berikut:

### Demam Berdarah Dengue

```{r}
#| out-width: 100%
g1 <- panjangin %>% filter(Jenis == "IR_DBD") %>% ggplot(aes(x = tanggal, y = Jumlah)) +
  geom_line(linewidth = 2, color = "orange",alpha=0.7) +
  geom_point(colour = "orange", size = 2) + 
  geom_rect(data = data.frame(xmin = as.Date("2021-05-01"),xmax = max(panjangin$tanggal, na.rm = TRUE),
    ymin = -Inf,ymax = Inf),
  aes(xmin = xmin, xmax = xmax, ymin = ymin, ymax = ymax),
  fill = "pink",alpha = 0.2,inherit.aes = FALSE) +
    annotate("text",
           x = as.Date("2021-06-01"),
           y = max(panjangin %>% filter(Jenis == "IR_DBD") %>%
             summarise(max_val = max(Jumlah, na.rm = TRUE)) %>% pull(max_val)),
           label = "Mulai Intervensi Wolbachia",
           hjust = 0,
           vjust = 1.5,
           size = 3,
           color = "red") +
  geom_vline(xintercept = as.Date("2021-05-01"),
             linetype = "dashed",
             color = "red",
             linewidth = 0.8) +
      scale_x_date(
    date_breaks = "1 year",
    date_labels = "%Y",
    expand = c(0, 0)) +
    geom_vline(data = expand.grid(tanggal = seq(as.Date("2016-01-01"),
                                              as.Date("2025-12-01"),
                                              by = "1 year")),
             aes(xintercept = tanggal),inherit.aes = FALSE,
             color = "black",linewidth = 0.4,alpha = 0.2) +
  labs(title = "Tren Bulanan IR DBD di Kab. Sleman Tahun 2016-2025",
           subtitle = "Area berwarna menunjukkan periode intervensi Wolbachia",
    x = "Waktu",y = "Incidence Rate per 100.000 Penduduk") +
    theme_minimal(base_size = 12) +
  theme(
    panel.grid.minor = element_blank(),
    panel.grid.major.x = element_blank(),
    axis.text.x = element_text(angle = 45, hjust = 1),
    legend.position = "none",
    legend.title = element_text(face = "bold"),
    plot.title = element_text(face = "bold", size = 14),
    plot.subtitle = element_text(size = 11),
    panel.spacing = unit(0.8, "lines")
  );g1
```

### Demam Dengue

```{r}
#| out-width: 100%
g2 <- panjangin %>% filter(Jenis == "IR_DD") %>% ggplot(aes(x = tanggal, y = Jumlah)) +
  geom_line(linewidth = 2, color = "darkblue",alpha=0.7) +
  geom_point(colour = "darkblue", size = 2) + 
  geom_rect(data = data.frame(xmin = as.Date("2021-05-01"),xmax = max(panjangin$tanggal, na.rm = TRUE),
    ymin = -Inf,ymax = Inf),
  aes(xmin = xmin, xmax = xmax, ymin = ymin, ymax = ymax),
  fill = "pink",alpha = 0.2,inherit.aes = FALSE) +
    annotate("text",
           x = as.Date("2021-06-01"),
           y = max(panjangin %>% filter(Jenis == "IR_DD") %>%
             summarise(max_val = max(Jumlah, na.rm = TRUE)) %>% pull(max_val)),
           label = "Mulai Intervensi Wolbachia",
           hjust = 0,
           vjust = 1.5,
           size = 3,
           color = "red") +
  geom_vline(xintercept = as.Date("2021-05-01"),
             linetype = "dashed",
             color = "red",
             linewidth = 0.8) +
      scale_x_date(
    date_breaks = "1 year",
    date_labels = "%Y",
    expand = c(0, 0)) +
    geom_vline(data = expand.grid(tanggal = seq(as.Date("2016-01-01"),
                                              as.Date("2025-12-01"),
                                              by = "1 year")),
             aes(xintercept = tanggal),inherit.aes = FALSE,
             color = "black",linewidth = 0.4,alpha = 0.2) +
  labs(title = "Tren Bulanan IR Demam Dengue (DD) di Kab. Sleman Tahun 2016-2025",
           subtitle = "Area berwarna menunjukkan periode intervensi Wolbachia",
    x = "Waktu",y = "Incidence Rate per 100.000 Penduduk") +
    theme_minimal(base_size = 12) +
  theme(
    panel.grid.minor = element_blank(),
    panel.grid.major.x = element_blank(),
    axis.text.x = element_text(angle = 45, hjust = 1),
    legend.position = "none",
    legend.title = element_text(face = "bold"),
    plot.title = element_text(face = "bold", size = 14),
    plot.subtitle = element_text(size = 11),
    panel.spacing = unit(0.8, "lines")
  );g2
```

### Infeksi Dengue

```{r}
#| out-width: 100%
g3 <- panjangin %>% filter(Jenis == "IR_Dengue") %>% ggplot(aes(x = tanggal, y = Jumlah)) +
  geom_line(linewidth = 2, color = "maroon",alpha=0.7) +
  geom_point(colour = "maroon", size = 2) + 
  geom_rect(data = data.frame(xmin = as.Date("2021-05-01"),xmax = max(panjangin$tanggal, na.rm = TRUE),
    ymin = -Inf,ymax = Inf),
  aes(xmin = xmin, xmax = xmax, ymin = ymin, ymax = ymax),
  fill = "pink",alpha = 0.2,inherit.aes = FALSE) +
    annotate("text",
           x = as.Date("2021-06-01"),
           y = max(panjangin %>% filter(Jenis == "IR_Dengue") %>%
             summarise(max_val = max(Jumlah, na.rm = TRUE)) %>% pull(max_val)),
           label = "Mulai Intervensi Wolbachia",
           hjust = 0,
           vjust = 1.5,
           size = 3,
           color = "red") +
  geom_vline(xintercept = as.Date("2021-05-01"),
             linetype = "dashed",
             color = "red",
             linewidth = 0.8) +
  scale_x_date(
    date_breaks = "1 year",
    date_labels = "%Y",
    expand = c(0, 0)) +
    geom_vline(data = expand.grid(tanggal = seq(as.Date("2016-01-01"),
                                              as.Date("2025-12-01"),
                                              by = "1 year")),
             aes(xintercept = tanggal),inherit.aes = FALSE,
             color = "black",linewidth = 0.4,alpha = 0.2) +
  labs(title = "Tren Bulanan IR Infeksi Dengue di Kab. Sleman Tahun 2016-2025",
           subtitle = "Area berwarna menunjukkan periode intervensi Wolbachia",
    x = "Waktu",y = "Incidence Rate per 100.000 Penduduk") +
    theme_minimal(base_size = 12) +
  theme(
    panel.grid.minor = element_blank(),
    panel.grid.major.x = element_blank(),
    axis.text.x = element_text(angle = 45, hjust = 1),
    legend.position = "none",
    legend.title = element_text(face = "bold"),
    plot.title = element_text(face = "bold", size = 14),
    plot.subtitle = element_text(size = 11),
    panel.spacing = unit(0.8, "lines")
  );g3
```

## Trend Komparasi Wilayah Wolbachia VS non-Wolbachia

Perbandingan tren incidence rate antara wilayah wolbachia dengan wilayah non wolbachia di Kab. Sleman adalah sebagai berikut:

```{r}
#| out-width: 100%
df2 <- df %>% filter(Kategori != "dihapus")

total2 <- df2 %>%
  group_by(tanggal, Kategori) %>%
  summarise(
    DBD = sum(DBD, na.rm = TRUE),
    DD = sum(DD, na.rm = TRUE),
    Dengue = sum(`Infeksi Dengue`, na.rm = TRUE),
    jumlah_penduduk = sum(Penduduk, na.rm = TRUE),
    .groups = "drop"
  ) %>%
  mutate(
    IR_DBD = round(DBD / jumlah_penduduk * 100000, 2),
    IR_DD = round(DD / jumlah_penduduk * 100000, 2),
    IR_Dengue = round(Dengue / jumlah_penduduk * 100000, 2)
  )

panjang2 <- total2 %>%
  pivot_longer(
    cols = c(IR_DBD, IR_DD, IR_Dengue),
    names_to = "Jenis",
    values_to = "Jumlah"
  ) %>%
  mutate(
    Kategori = recode(Kategori,
                      "0" = "Non-intervensi",
                      "1" = "Intervensi")
  )


grafik3 <- ggplot(panjang2, aes(x = tanggal, y = Jumlah, color = Kategori)) +
  geom_rect(
    data = rect_data,
    aes(xmin = xmin, xmax = xmax, ymin = ymin, ymax = ymax),
    inherit.aes = FALSE,fill = "#ffb6c1",
    alpha = 0.25) +
  geom_line(linewidth = 1.1) +
  geom_point(size = 1.8) +
  geom_vline(
    xintercept = as.Date("2021-05-01"),
    linetype = "dashed",color = "red",linewidth = 0.8) +
  scale_x_date(date_breaks = "1 year",date_labels = "%Y",
    expand = c(0, 0)) +
  facet_wrap(~ Jenis,scales = "free_y",nrow = 3,
    labeller = labeller(
      Jenis = c(
        "IR_DBD" = "Demam Berdarah Dengue",
        "IR_DD" = "Demam Dengue",
        "IR_Dengue" = "Infeksi Dengue"))) +
  scale_color_manual(
    values = c("Non-intervensi" = "#f4a261",
      "Intervensi" = "#264653")) +
  labs(
    title = "Tren Bulanan IR Dengue di Kab. Sleman (2016–2025)",
    subtitle = "Perbandingan wilayah intervensi Wolbachia vs non-intervensi",
    caption = "Catatan: Area berwarna menunjukkan periode intervensi Wolbachia di Kab. Sleman (Mei 2021)",
    x = "Waktu",
    y = "Incidence Rate per 100.000 Penduduk",
    color = "Wilayah Wolbachia"
  ) +
  theme_bw(base_size = 12) +
  theme(
    panel.grid.minor = element_blank(),
    panel.grid.major.x = element_blank(),
    axis.text.x = element_text(angle = 45, hjust = 1),
    strip.text = element_text(face = "bold"),
    legend.position = "bottom",
    legend.title = element_text(face = "bold"),
    panel.spacing = unit(0.8, "lines"),
    plot.title = element_text(face = "bold"),
    plot.subtitle = element_text(size = 11),
    plot.caption = element_text(hjust = 0,size = 9))

ggplotly(grafik3)

#ggsave("trend IR Dengue komparatif.png",plot = grafik3,width = 12,height = 9,dpi = 600)

```

Adapun versi detailnya adalah sebagai berikut:

### Demam Berdarah Dengue

```{r}
#| out-width: 100%
g4 <- panjang2 %>%
  filter(Jenis == "IR_DBD") %>%
  ggplot(aes(x = tanggal, y = Jumlah, color = Kategori)) +
  geom_rect(
    data = data.frame(
      xmin = as.Date("2021-05-01"),
      xmax = max(panjang2$tanggal, na.rm = TRUE),
      ymin = -Inf,
      ymax = Inf
    ),
    aes(xmin = xmin, xmax = xmax, ymin = ymin, ymax = ymax),
    inherit.aes = FALSE,
    fill = "#ffb6c1",
    alpha = 0.25
  ) +
  geom_line(linewidth = 1.2) +
  geom_point(size = 2) +
  annotate("text",
           x = as.Date("2021-06-01"),
           y = max(panjang2 %>% filter(Jenis == "IR_DBD") %>%
             summarise(max_val = max(Jumlah, na.rm = TRUE)) %>% pull(max_val)),
           label = "Mulai Intervensi Wolbachia",
           hjust = 0,
           vjust = 1.5,
           size = 3,
           color = "red") +
  geom_vline(xintercept = as.Date("2021-05-01"),
             linetype = "dashed",
             color = "red",
             linewidth = 0.8) +
  scale_color_manual(
    values = c(
      "Bukan Intervensi" = "#f4a261",   # orange soft
      "Intervensi" = "#264653"          # biru tua elegan
    )
  ) +
  scale_x_date(
    date_breaks = "1 year",
    date_labels = "%Y",
    expand = c(0, 0)) +
    geom_vline(data = expand.grid(tanggal = seq(as.Date("2016-01-01"),
                                              as.Date("2025-12-01"),
                                              by = "1 year")),
             aes(xintercept = tanggal),inherit.aes = FALSE,
             color = "black",linewidth = 0.4,alpha = 0.2) +
  labs(
    title = "Tren Bulanan IR DBD di Kabupaten Sleman (2016–2025)",
    subtitle = "Area berwarna menunjukkan periode intervensi Wolbachia",
    x = "Waktu",
    y = "Incidence Rate per 100.000 Penduduk",
    color = "Wilayah Wolbachia"
  ) +
  theme_minimal(base_size = 12) +
  theme(
    panel.grid.minor = element_blank(),
    panel.grid.major.x = element_blank(),
    axis.text.x = element_text(angle = 45, hjust = 1),
    legend.position = "bottom",
    legend.title = element_text(face = "bold"),
    plot.title = element_text(face = "bold", size = 14),
    plot.subtitle = element_text(size = 11),
    panel.spacing = unit(0.8, "lines")
  ); g4
```

### Demam Dengue

```{r}
#| out-width: 100%
g5 <- panjang2 %>%
  filter(Jenis == "IR_DD") %>%
  ggplot(aes(x = tanggal, y = Jumlah, color = Kategori)) +
  geom_rect(
    data = data.frame(
      xmin = as.Date("2021-05-01"),
      xmax = max(panjang2$tanggal, na.rm = TRUE),
      ymin = -Inf,
      ymax = Inf
    ),
    aes(xmin = xmin, xmax = xmax, ymin = ymin, ymax = ymax),
    inherit.aes = FALSE,
    fill = "#ffb6c1",
    alpha = 0.25
  ) +
  geom_line(linewidth = 1.2) +
  geom_point(size = 2) +
  annotate("text",
           x = as.Date("2021-06-01"),
           y = max(panjang2 %>% filter(Jenis == "IR_DD") %>%
             summarise(max_val = max(Jumlah, na.rm = TRUE)) %>% pull(max_val)),
           label = "Mulai Intervensi Wolbachia",
           hjust = 0,
           vjust = 1.5,
           size = 3,
           color = "red") +
  geom_vline(xintercept = as.Date("2021-05-01"),
             linetype = "dashed",
             color = "red",
             linewidth = 0.8) +
  scale_color_manual(
    values = c(
      "Bukan Intervensi" = "#f4a261",   # orange soft
      "Intervensi" = "#264653"          # biru tua elegan
    )
  ) +
      scale_x_date(
    date_breaks = "1 year",
    date_labels = "%Y",
    expand = c(0, 0)) +
    geom_vline(data = expand.grid(tanggal = seq(as.Date("2016-01-01"),
                                              as.Date("2025-12-01"),
                                              by = "1 year")),
             aes(xintercept = tanggal),inherit.aes = FALSE,
             color = "black",linewidth = 0.4,alpha = 0.2) +
  labs(
    title = "Tren Bulanan IR DD di Kabupaten Sleman (2016–2025)",
    subtitle = "Area berwarna menunjukkan periode intervensi Wolbachia",
    x = "Waktu",
    y = "Incidence Rate per 100.000 Penduduk",
    color = "Wilayah Wolbachia"
  ) +
  theme_minimal(base_size = 12) +
  theme(
    panel.grid.minor = element_blank(),
    panel.grid.major.x = element_blank(),
    axis.text.x = element_text(angle = 45, hjust = 1),
    legend.position = "bottom",
    legend.title = element_text(face = "bold"),
    plot.title = element_text(face = "bold", size = 14),
    plot.subtitle = element_text(size = 11),
    panel.spacing = unit(0.8, "lines")
  ); g5
```

### Infeksi Dengue

```{r}
#| out-width: 100%
g6 <- panjang2 %>%
  filter(Jenis == "IR_Dengue") %>%
  ggplot(aes(x = tanggal, y = Jumlah, color = Kategori)) +
  geom_rect(
    data = data.frame(
      xmin = as.Date("2021-05-01"),
      xmax = max(panjang2$tanggal, na.rm = TRUE),
      ymin = -Inf,
      ymax = Inf
    ),
    aes(xmin = xmin, xmax = xmax, ymin = ymin, ymax = ymax),
    inherit.aes = FALSE,
    fill = "#ffb6c1",
    alpha = 0.25
  ) +
  geom_line(linewidth = 1.2) +
  geom_point(size = 2) +
  annotate("text",
           x = as.Date("2021-06-01"),
           y = max(panjang2 %>% filter(Jenis == "IR_Dengue") %>%
             summarise(max_val = max(Jumlah, na.rm = TRUE)) %>% pull(max_val)),
           label = "Mulai Intervensi Wolbachia",
           hjust = 0,
           vjust = 1.5,
           size = 3,
           color = "red") +
  geom_vline(xintercept = as.Date("2021-05-01"),
             linetype = "dashed",
             color = "red",
             linewidth = 0.8) +
  scale_color_manual(
    values = c(
      "Bukan Intervensi" = "#f4a261",   # orange soft
      "Intervensi" = "#264653"          # biru tua elegan
    )
  ) +
  scale_x_date(
    date_breaks = "1 year",
    date_labels = "%Y",
    expand = c(0, 0)) +
    geom_vline(data = expand.grid(tanggal = seq(as.Date("2016-01-01"),
                                              as.Date("2025-12-01"),
                                              by = "1 year")),
             aes(xintercept = tanggal),inherit.aes = FALSE,
             color = "black",linewidth = 0.4,alpha = 0.2) +
  labs(
    title = "Tren Bulanan IR Infeksi Dengue di Kabupaten Sleman (2016–2025)",
    subtitle = "Area berwarna menunjukkan periode intervensi Wolbachia",
    x = "Waktu",
    y = "Incidence Rate per 100.000 Penduduk",
    color = "Wilayah Wolbachia"
  ) +
  theme_minimal(base_size = 12) +
  theme(
    panel.grid.minor = element_blank(),
    panel.grid.major.x = element_blank(),
    axis.text.x = element_text(angle = 45, hjust = 1),
    legend.position = "bottom",
    legend.title = element_text(face = "bold"),
    plot.title = element_text(face = "bold", size = 14),
    plot.subtitle = element_text(size = 11),
    panel.spacing = unit(0.8, "lines")
  ); g6
```

## Heatmap Trend IR Dengue per Desa

### Demam Berdarah Dengue

```{r}

dfhm <- df %>% filter(id_desa > 0) %>% mutate(
  Kategori = factor(Kategori,levels = c(0, 1),
                    labels = c("Non-intervensi", "Intervensi")))

top_desadbd <- dfhm %>%
  group_by(desa) %>%
  summarise(max_ir = max(`IR DBD`, na.rm = TRUE)) %>%
  arrange(desc(max_ir)) %>%
  slice_head(n = 20) %>%
  pull(desa)

#topdesadbd <- dfhm %>% group_by(desa) %>% summarise(mean_ir = mean(`IR DBD`, na.rm = TRUE)) %>% filter(mean_ir > 5) %>% pull(desa)

hm1 <- dfhm %>%
  mutate(
    tanggal = as.Date(tanggal),
    kategori = factor(Kategori),  # pastikan faktor
    desa = reorder(desa, `IR DBD`, mean)) %>% 
  ggplot(aes(x = tanggal, y = desa, fill = `IR DBD`,
             text = paste0(
               "Desa: ", desa,
               "<br>Kategori: ", Kategori,
               "<br>Tanggal: ", format(tanggal, "%Y-%m"),
               "<br>IR DBD: ", round(`IR DBD`, 2)))) +
  geom_vline(data = expand.grid(tanggal = seq(as.Date("2016-01-01"),
                                              as.Date("2025-12-01"),
                                              by = "1 year"),
                                kategori = unique(dfhm$Kategori)),
             aes(xintercept = tanggal),inherit.aes = FALSE,
             color = "black",linewidth = 0.4,alpha = 0.3) +
  geom_tile() + geom_tile(data = dfhm %>% filter(desa %in% top_desadbd),aes(x = tanggal, y = desa), fill = NA, color = "black",linewidth = 0.05) + 
  scale_fill_gradientn(
    colours = c("white", "#fcbba1", "#fb6a4a", "#cb181d", "#67000d"),
    name = "IR DBD",
    labels = comma,limits = c(0, 100),oob = scales::squish,
    na.value = "grey90") +
  scale_x_date(
    date_breaks = "1 year",
    date_labels = "%Y",
    expand = c(0, 0)) +
  facet_grid(
    rows = vars(Kategori),
    scales = "free_y",
    switch = "x") +
  geom_vline(data = expand.grid(tanggal = seq(as.Date("2016-01-01"), as.Date("2025-12-01"),
                                              by = "1 year")),
             aes(xintercept = tanggal),inherit.aes = FALSE,
             color = "black",linewidth = 0.2,alpha = 0.2) +
  labs(
    title = "Heatmap Bulanan IR DBD per 100.000 Penduduk di Kab. Sleman (2016–2025)",
    subtitle = "Berdasarkan desa dan wilayah Wolbachia",
    x = "Waktu",
    y = "Wilayah Wolbachia–Desa",
    caption = "Sumber: Data Surveilans Dengue Kab. Sleman Tahun 2019-2025 \nmenampilkan label dan grid untuk 20 desa dengan histori IR tertinggi \nGradasi warna paling maksimal mewakili IR >= 100 kasus per 100.000 penduduk") +
  scale_y_discrete(
  labels = function(x) ifelse(x %in% top_desadbd, x, "")) +
  theme_bw(base_size = 12) +
  theme(
    panel.grid = element_blank(),
    axis.text.x = element_text(size = 10),
    axis.text.y = element_text(size = 8),
    axis.ticks.y = element_blank(),
    strip.placement = "outside",
    strip.text.y.left = element_text(angle = 90, face = "bold"),
    panel.spacing.y = unit(1.5, "lines"),
    plot.title = element_text(face = "bold", size = 14),
    plot.subtitle = element_text(size = 12, color = "grey40"),
    plot.caption = element_text(hjust = 0,size = 9),
    legend.position = "right")

ggplotly(hm1)

#ggsave("hm dbd desa.png",plot = hm1,width = 11,height = 12,dpi = 600)

```

Top-10 Desa dengan IR DBD tertinggi

```{r}
#| out-width: 100%
intervensi_start <- as.Date("2021-05-01")
intervensi_end   <- as.Date("2025-12-31")

shade_df <- data.frame(xmin = intervensi_start,xmax = intervensi_end,
                       ymin = -Inf,ymax = Inf)

rm(intervensi_end,intervensi_start)

top_dbd <- df %>%
  group_by(desa) %>%
  summarise(mean_IR = mean(`IR DBD`, na.rm = TRUE), .groups = "drop") %>%
  slice_max(mean_IR, n = 12) %>%
  pull(desa)

df_top <- df %>%
  filter(desa %in% top_dbd) %>%
  mutate(
    tanggal = as.Date(tanggal),
    bulan   = floor_date(tanggal, "month"),
    Kategori = factor(Kategori,
                      levels = c(0, 1),
                      labels = c("Kontrol", "Intervensi"))) %>%
  group_by(desa, bulan, Kategori) %>%
  summarise(IR_DBD = mean(`IR DBD`, na.rm = TRUE), .groups = "drop")

order_desa <- df_top %>%
  group_by(desa) %>%
  summarise(mean_IR = mean(IR_DBD, na.rm = TRUE), .groups = "drop") %>%
  arrange(desc(mean_IR)) %>%
  pull(desa)

df_top <- df_top %>%
  mutate(desa = factor(desa, levels = order_desa))

p <- ggplot(df_top, aes(x = bulan, y = IR_DBD, color = Kategori)) +
  geom_rect(data = shade_df,
    aes(xmin = xmin, xmax = xmax, ymin = ymin, ymax = ymax),
    inherit.aes = FALSE,fill = "#a1d99b",alpha = 0.2) +
  geom_line(linewidth = 0.5, alpha = 0.7) +
  geom_smooth(
    method = "loess",
    se = FALSE,
    linewidth = 1) +
  facet_wrap(~desa, scales = "free_y", ncol = 4) +
  scale_color_manual(
    values = c("Kontrol" = "#f4a261", "Intervensi" = "#264653")) +
  scale_x_date(
    date_breaks = "2 years",
    date_labels = "%Y") +
  labs(
    title = "Trend IR DBD pada Top-12 Desa",
    subtitle = "Perbandingan Kontrol vs Intervensi dengan periode Wolbachia",
    x = "Bulan-Tahun",
    y = "IR DBD per 100.000 penduduk",
    color = "Kategori",
    caption = "Area hijau menunjukkan periode intervensi. Garis merupakan LOESS smoothing line") +
  theme_minimal(base_size = 12) +
  theme(
    strip.text = element_text(face = "bold", size = 8),
    axis.text.x = element_text(angle = 90, hjust = 1),
    legend.position = "top");p
```

### Demam Dengue

```{r}
datadd <- dfhm %>% filter(tanggal >= as.Date("2019-01-01"))

top_desadd <- datadd %>%
  group_by(desa) %>%
  summarise(max_ir = max(`IR DD`, na.rm = TRUE)) %>%
  arrange(desc(max_ir)) %>%
  slice_head(n = 20) %>%
  pull(desa)

#topdesadbd <- dfhm %>% group_by(desa) %>% summarise(mean_ir = mean(`IR DBD`, na.rm = TRUE)) %>% filter(mean_ir > 5) %>% pull(desa)

hm2 <- datadd %>%
  mutate(
    tanggal = as.Date(tanggal),
    kategori = factor(Kategori),  # pastikan faktor
    desa = reorder(desa, `IR DD`, mean)) %>% 
  ggplot(aes(x = tanggal, y = desa, fill = `IR DD`,
             text = paste0(
               "Desa: ", desa,
               "<br>Kategori: ", Kategori,
               "<br>Tanggal: ", format(tanggal, "%Y-%m"),
               "<br>IR DD: ", round(`IR DD`, 2)))) +
  geom_vline(data = expand.grid(tanggal = seq(as.Date("2019-01-01"),
                                              as.Date("2025-12-01"),
                                              by = "1 year"),
                                kategori = unique(datadd$Kategori)),
             aes(xintercept = tanggal),inherit.aes = FALSE,
             color = "black",linewidth = 0.4,alpha = 0.3) +
  geom_tile() + geom_tile(data = datadd %>% filter(desa %in% top_desadd),aes(x = tanggal, y = desa), fill = NA, color = "black",linewidth = 0.05) + 
  scale_fill_gradientn(
    colours = c("white", "#fcbba1", "#fb6a4a", "#cb181d", "#67000d"),
    name = "IR DD",
    labels = comma,
        limits = c(0, 100),
  oob = scales::squish,
    na.value = "grey90") +
  scale_x_date(
    date_breaks = "1 year",
    date_labels = "%Y",
    expand = c(0, 0)) +
  facet_grid(
    rows = vars(Kategori),
    scales = "free_y",
    switch = "x") +
  geom_vline(data = expand.grid(tanggal = seq(as.Date("2019-01-01"), as.Date("2025-12-01"),
                                              by = "1 year")),
             aes(xintercept = tanggal),inherit.aes = FALSE,
             color = "black",linewidth = 0.2,alpha = 0.2) +
  labs(
    title = "Heatmap Bulanan IR DD per 100.000 Penduduk di Kab. Sleman (2019–2025)",
    subtitle = "Berdasarkan desa dan wilayah Wolbachia",
    x = "Waktu",
    y = "Wilayah Wolbachia–Desa",
    caption = "Sumber: Data Surveilans Dengue Kab. Sleman Tahun 2019-2025 \nmenampilkan label dan grid untuk 20 desa dengan histori IR tertinggi \nGradasi warna paling maksimal mewakili IR >= 100 kasus per 100.000 penduduk") +
  scale_y_discrete(
  labels = function(x) ifelse(x %in% top_desadd, x, "")) +
  theme_bw(base_size = 12) +
  theme(
    panel.grid = element_blank(),
    axis.text.x = element_text(size = 10),
    axis.text.y = element_text(size = 8),
    axis.ticks.y = element_blank(),
    strip.placement = "outside",
    strip.text.y.left = element_text(angle = 90, face = "bold"),
    panel.spacing.y = unit(1.5, "lines"),
    plot.title = element_text(face = "bold", size = 14),
    plot.subtitle = element_text(size = 12, color = "grey40"),
    plot.caption = element_text(hjust = 0,size = 9),
    legend.position = "right")

ggplotly(hm2)

#ggsave("hm dd desa.png",plot = hm2,width = 11,height = 12,dpi = 600)
  
```

Top-10 Desa dengan IR DD tertinggi

```{r}
#| out-width: 100%
top_desa1 <- df %>%
  filter(tanggal >= as.Date("2019-01-01")) %>%
  group_by(desa) %>%
  summarise(mean_IR = mean(`IR DD`, na.rm = TRUE), .groups = "drop") %>%
  slice_max(mean_IR, n = 12) %>%
  pull(desa)

df_top1 <- df %>%
  filter(
    tanggal >= as.Date("2019-01-01"),
    desa %in% top_desa1
  ) %>%
  mutate(
    tanggal = as.Date(tanggal),
    bulan = floor_date(tanggal, "month"),
    Kategori = factor(Kategori,
                      levels = c(0, 1),
                      labels = c("Kontrol", "Intervensi"))
  ) %>%
  group_by(desa, bulan, Kategori) %>%
  summarise(IR_DD = mean(`IR DD`, na.rm = TRUE), .groups = "drop")

p1 <- ggplot(df_top1, aes(x = bulan, y = IR_DD, color = Kategori)) +
  geom_line(alpha = 0.6) +
  geom_smooth(
    method = "loess",
    se = FALSE,
    linewidth = 1) +
  facet_wrap(~desa, scales = "free_y", ncol = 4) +
  scale_color_manual(
    values = c("Kontrol" = "#f4a261", "Intervensi" = "#264653")) +
  scale_x_date(
    date_breaks = "1 year",
    date_labels = "%Y") +
  labs(
    title = "Trend IR DD pada Top-12 Desa (Mulai 2019)",
    subtitle = "Perbandingan Kontrol vs Intervensi",
    x = "Bulan-Tahun",
    y = "IR DD",
    color = "Kategori") +
  theme_minimal() +
  theme(
    strip.text = element_text(face = "bold", size = 8),
    axis.text.x = element_text(angle = 90, hjust = 1),
    legend.position = "top"); p1
```

### Infeksi Dengue

```{r}
top_desadengue <- datadd %>%
  group_by(desa) %>%
  summarise(max_ir = max(`IR dengue`, na.rm = TRUE)) %>%
  arrange(desc(max_ir)) %>%
  slice_head(n = 20) %>%
  pull(desa)

#topdesadbd <- dfhm %>% group_by(desa) %>% summarise(mean_ir = mean(`IR DBD`, na.rm = TRUE)) %>% filter(mean_ir > 5) %>% pull(desa)

hm3 <- datadd %>%
  mutate(
    tanggal = as.Date(tanggal),
    kategori = factor(Kategori),  # pastikan faktor
    desa = reorder(desa, `IR dengue`, mean)) %>% 
  ggplot(aes(x = tanggal, y = desa, fill = `IR dengue`,
             text = paste0(
               "Desa: ", desa,
               "<br>Kategori: ", Kategori,
               "<br>Tanggal: ", format(tanggal, "%Y-%m"),
               "<br>IR Dengue: ", round(`IR dengue`, 2)))) +
  geom_vline(data = expand.grid(tanggal = seq(as.Date("2019-01-01"),
                                              as.Date("2025-12-01"),
                                              by = "1 year"),
                                kategori = unique(datadd$Kategori)),
             aes(xintercept = tanggal),inherit.aes = FALSE,
             color = "black",linewidth = 0.4,alpha = 0.3) +
  geom_tile() + geom_tile(data = datadd %>% filter(desa %in% top_desadengue),aes(x = tanggal, y = desa), fill = NA, color = "black",linewidth = 0.05) + 
  scale_fill_gradientn(
    colours = c("white", "#fcbba1", "#fb6a4a", "#cb181d", "#67000d"),
    name = "IR Infeksi Dengue",
    labels = comma,
    limits = c(0, 100),
  oob = scales::squish,
    na.value = "grey90") +
  scale_x_date(
    date_breaks = "1 year",
    date_labels = "%Y",
    expand = c(0, 0)) +
  facet_grid(
    rows = vars(Kategori),
    scales = "free_y",
    switch = "x") +
  geom_vline(data = expand.grid(tanggal = seq(as.Date("2019-01-01"), as.Date("2025-12-01"),
                                              by = "1 year")),
             aes(xintercept = tanggal),inherit.aes = FALSE,
             color = "black",linewidth = 0.2,alpha = 0.2) +
  labs(
    title = "Heatmap Bulanan IR Infeksi Dengue per 100.000 Penduduk di Kab. Sleman (2019–2025)",
    subtitle = "Berdasarkan desa dan wilayah Wolbachia",
    x = "Waktu",
    y = "Wilayah Wolbachia–Desa",
    caption = "Sumber: Data Surveilans Dengue Kab. Sleman Tahun 2019-2025 \nmenampilkan label dan grid untuk 20 desa dengan histori IR tertinggi \nGradasi warna paling maksimal mewakili IR >= 100 kasus per 100.000 penduduk") +
  scale_y_discrete(
  labels = function(x) ifelse(x %in% top_desadd, x, "")) +
  theme_bw(base_size = 12) +
  theme(
    panel.grid = element_blank(),
    axis.text.x = element_text(size = 10),
    axis.text.y = element_text(size = 8),
    axis.ticks.y = element_blank(),
    strip.placement = "outside",
    strip.text.y.left = element_text(angle = 90, face = "bold"),
    panel.spacing.y = unit(1.5, "lines"),
    plot.title = element_text(face = "bold", size = 14),
    plot.subtitle = element_text(size = 12, color = "grey40"),
    plot.caption = element_text(hjust = 0,size = 9),
    legend.position = "right")

ggplotly(hm3)

#ggsave("hm dengue desa.png",plot = hm3,width = 11,height = 12,dpi = 600)
```

Top-10 Desa dengan IR Dengue tertinggi

```{r}
#| out-width: 100%

top_dengue <- df %>%
  group_by(desa) %>%
  summarise(mean_IR = mean(`IR dengue`, na.rm = TRUE), .groups = "drop") %>%
  slice_max(mean_IR, n = 12) %>%
  pull(desa)

df_top2 <- df %>%
  filter(desa %in% top_dengue) %>%
  mutate(
    tanggal = as.Date(tanggal),
    bulan   = floor_date(tanggal, "month"),
    Kategori = factor(Kategori,
                      levels = c(0, 1),
                      labels = c("Kontrol", "Intervensi"))) %>%
  group_by(desa, bulan, Kategori) %>%
  summarise(IR_Dengue = mean(`IR dengue`, na.rm = TRUE), .groups = "drop")

order_desa2 <- df_top2 %>%
  group_by(desa) %>%
  summarise(mean_IR = mean(IR_Dengue, na.rm = TRUE), .groups = "drop") %>%
  arrange(desc(mean_IR)) %>%
  pull(desa)

df_top2 <- df_top2 %>%
  mutate(desa = factor(desa, levels = order_desa2))

p2 <- ggplot(df_top2, aes(x = bulan, y = IR_Dengue, color = Kategori)) +
  geom_rect(data = shade_df,
    aes(xmin = xmin, xmax = xmax, ymin = ymin, ymax = ymax),
    inherit.aes = FALSE,fill = "#a1d99b",alpha = 0.2) +
  geom_line(linewidth = 0.5, alpha = 0.7) +
  geom_smooth(
    method = "loess",
    se = FALSE,
    linewidth = 1) +
  facet_wrap(~desa, scales = "free_y", ncol = 4) +
  scale_color_manual(
    values = c("Kontrol" = "#f4a261", "Intervensi" = "#264653")) +
  scale_x_date(
    date_breaks = "2 years",
    date_labels = "%Y") +
  labs(
    title = "Trend IR Dengue pada Top-12 Desa",
    subtitle = "Perbandingan Kontrol vs Intervensi dengan periode Wolbachia",
    x = "Bulan-Tahun",
    y = "IR DBD per 100.000 penduduk",
    color = "Kategori",
    caption = "Area hijau menunjukkan periode intervensi. Garis merupakan LOESS smoothing line") +
  theme_minimal(base_size = 12) +
  theme(
    strip.text = element_text(face = "bold", size = 8),
    axis.text.x = element_text(angle = 90, hjust = 1),
    legend.position = "top");p2
```

## Trend Prediktor: ABJ

Adapun trend Angka Bebas Jentik (ABJ) secara Kabupaten adalah sebagai berikut:

```{r}
#| out-width: 100%

abjpanjang <- df %>% filter(tanggal >= as.Date("2019-01-01")) %>%
  filter(Kategori != "dihapus") %>%
  group_by(tanggal) %>%
  summarise(ABJ = mean(ABJ, na.rm = TRUE))

gabj <- abjpanjang %>% ggplot(aes(x = tanggal, y = ABJ)) +
  geom_line(linewidth = 2, color = "lightblue",alpha=0.7) +
  geom_point(colour = "navy", size = 2) + 
  geom_rect(data = data.frame(xmin = as.Date("2021-05-01"),xmax = max(abjpanjang$tanggal, na.rm = TRUE),
    ymin = -Inf,ymax = Inf),
  aes(xmin = xmin, xmax = xmax, ymin = ymin, ymax = ymax),
  fill = "pink",alpha = 0.2,inherit.aes = FALSE) +
    annotate("text",
           x = as.Date("2021-06-01"),
           y = max(abjpanjang %>%
             summarise(max_val = max(ABJ, na.rm = TRUE)) %>% pull(max_val)),
           label = "Mulai Intervensi Wolbachia",
           hjust = 0,
           vjust = 1.5,
           size = 3,
           color = "red") +
  geom_vline(xintercept = as.Date("2021-05-01"),
             linetype = "dashed",
             color = "red",
             linewidth = 0.8) +
      annotate("text",
           x = min(abjpanjang %>% summarise(min_val = min(tanggal, na.rm = TRUE))
                   %>% pull(min_val)),
           y = 95.2,
           label = "Target Capaian ABJ 95%",
           hjust = 0,
           vjust = 1.5,
           size = 3,
           color = "darkgreen") +
    geom_hline(yintercept = 95,
             linetype = "dashed",
             color = "darkgreen",
             linewidth = 0.8) +
    scale_x_date(
    date_breaks = "1 year",
    date_labels = "%Y",
    expand = c(0, 0)) +
    geom_vline(data = expand.grid(tanggal = seq(as.Date("2019-01-01"),
                                              as.Date("2025-12-01"),
                                              by = "1 year")),
             aes(xintercept = tanggal),inherit.aes = FALSE,
             color = "black",linewidth = 0.4,alpha = 0.2) +
  labs(title = "Tren Bulanan rerata ABJ di Kab. Sleman Tahun 2019-2025",
           subtitle = "Area berwarna menunjukkan periode intervensi Wolbachia",
    x = "Waktu",y = "Angka Bebas Jentik (%)") +
    theme_minimal(base_size = 12) +
  theme(
    panel.grid.minor = element_blank(),
    panel.grid.major.x = element_blank(),
    axis.text.x = element_text(angle = 45, hjust = 1),
    legend.position = "none",
    legend.title = element_text(face = "bold"),
    plot.title = element_text(face = "bold", size = 14),
    plot.subtitle = element_text(size = 11),
    panel.spacing = unit(0.8, "lines")
  ); gabj

#ggsave("abj.png",plot = gabj,width = 12,height = 6,dpi = 600)
```

Adapun berdasarkan wilayah intervensi adalah sebagai berikut:

```{r}
#| out-width: 100%

abjpanjang2 <- df %>% filter(tanggal >= as.Date("2019-01-01")) %>%
  filter(Kategori != "dihapus") %>%
  summarise(ABJ = mean(ABJ, na.rm = TRUE),.by = c(tanggal, Kategori)) %>%
  mutate(Kategori = recode(Kategori,
                      "0" = "Non-intervensi",
                      "1" = "Intervensi"))

gabj2 <- abjpanjang2 %>% ggplot(aes(x = tanggal, y = ABJ, color = Kategori)) +
  geom_rect(data = data.frame(xmin = as.Date("2021-05-01"),
                              xmax = max(abjpanjang$tanggal, na.rm = TRUE),
                              ymin = -Inf,ymax = Inf),
            aes(xmin = xmin, xmax = xmax, ymin = ymin, ymax = ymax),
            fill = "pink",alpha = 0.2,inherit.aes = FALSE) +
  annotate("text", x = as.Date("2021-06-01"),
           y = max(86),
           label = "Mulai Intervensi Wolbachia",
           hjust = 0, vjust = 1.5,size = 3,
           color = "red") +
  geom_vline(xintercept = as.Date("2021-05-01"),
             linetype = "dashed",color = "red",linewidth = 0.8) +
      annotate("text",
           x = min(abjpanjang %>%
                     summarise(min_val = min(tanggal, na.rm = TRUE)) %>%
                     pull(min_val)),
           y = 95.7, label = "Target Capaian ABJ 95%",
           hjust = 0, vjust = 1.5, size = 3,
           color = "darkgreen") +
    geom_hline(yintercept = 95, linetype = "dashed", color = "darkgreen",
             linewidth = 0.8) +
    scale_x_date( date_breaks = "1 year", date_labels = "%Y",
                  expand = c(0, 0)) +
    scale_color_manual( values = c( "Non-intervensi" = "#f4a261",
                                    "Intervensi" = "#264653")) +
    geom_vline(data = expand.grid(tanggal = seq(as.Date("2019-01-01"),
                                              as.Date("2025-12-01"),
                                              by = "1 year")),
             aes(xintercept = tanggal),inherit.aes = FALSE,
             color = "black",linewidth = 0.4,alpha = 0.2) +
    geom_line(linewidth = 1.5,alpha=0.7) +
  geom_point(size = 2) + 
  labs(title = "Tren Bulanan rerata ABJ di Kab. Sleman Tahun 2019-2025",
           subtitle = "Area berwarna menunjukkan periode intervensi Wolbachia",
    x = "Waktu",y = "Angka Bebas Jentik (%)") +
    theme_minimal(base_size = 12) +
  theme(
    panel.grid.minor = element_blank(),
    panel.grid.major.x = element_blank(),
    axis.text.x = element_text(angle = 45, hjust = 1),
    legend.position = "bottom",
    legend.title = element_text(face = "bold"),
    plot.title = element_text(face = "bold", size = 14),
    plot.subtitle = element_text(size = 11),
    panel.spacing = unit(0.8, "lines")
  ); gabj2

#ggsave("abj komparatif.png",plot = gabj2,width = 12,height = 7,dpi = 600)
```

## Trend Prediktor: Kegiatan Fogging

```{r}
#| out-width: 100%

datafog <- df %>%
  filter(Kategori != "dihapus") %>%
  group_by(tanggal) %>%
  summarise(fogging = sum(fogging, na.rm = TRUE))

grafog <- datafog %>% ggplot(aes(x = tanggal, y = fogging)) +
  geom_line(linewidth = 2, color = "lightblue",alpha=0.7) +
  geom_point(colour = "navy", size = 2) + 
  geom_rect(data = data.frame(xmin = as.Date("2021-05-01"),
                              xmax = max(datafog$tanggal, na.rm = TRUE),
    ymin = -Inf,ymax = Inf),
  aes(xmin = xmin, xmax = xmax, ymin = ymin, ymax = ymax),
  fill = "pink",alpha = 0.2,inherit.aes = FALSE) +
    annotate("text",
           x = as.Date("2021-06-01"),
           y = max(datafog %>%
             summarise(max_val = max(fogging, na.rm = TRUE)) %>% pull(max_val)),
           label = "Mulai Intervensi Wolbachia",
           hjust = 0,
           vjust = 1.5,
           size = 3,
           color = "red") +
  geom_vline(xintercept = as.Date("2021-05-01"),
             linetype = "dashed",
             color = "red",
             linewidth = 0.8) +
    scale_x_date(
    date_breaks = "1 year",
    date_labels = "%Y",
    expand = c(0, 0)) +
    geom_vline(data = expand.grid(tanggal = seq(as.Date("2019-01-01"),
                                              as.Date("2025-12-01"),
                                              by = "1 year")),
             aes(xintercept = tanggal),inherit.aes = FALSE,
             color = "black",linewidth = 0.4,alpha = 0.2) +
  labs(title = "Tren Bulanan Kegiatan Fogging di Kab. Sleman Tahun 2016-2025",
           subtitle = "Area berwarna menunjukkan periode intervensi Wolbachia",
    x = "Waktu",y = "Jumlah kegiatan Fogging") +
    theme_minimal(base_size = 12) +
  theme(
    panel.grid.minor = element_blank(),
    panel.grid.major.x = element_blank(),
    axis.text.x = element_text(angle = 45, hjust = 1),
    legend.position = "none",
    legend.title = element_text(face = "bold"),
    plot.title = element_text(face = "bold", size = 14),
    plot.subtitle = element_text(size = 11),
    plot.caption = element_text(hjust = 0,size = 9),
    panel.spacing = unit(0.8, "lines")
  ); grafog

#ggsave("fogging.png",plot = grafog,width = 12,height = 6,dpi = 600)
```

```{r}
#| out-width: 100%

dfogging <- df %>%
  filter(Kategori != "dihapus") %>%
  summarise(fogging = sum(fogging, na.rm = TRUE),.by = c(tanggal, Kategori)) %>%
  mutate(Kategori = recode(Kategori,
                      "0" = "Non-intervensi",
                      "1" = "Intervensi"))


gfog <- dfogging %>% ggplot(aes(x = tanggal, y = fogging, color = Kategori)) +
  geom_rect(data = data.frame(xmin = as.Date("2021-05-01"),
                              xmax = max(dfogging$tanggal, na.rm = TRUE),
                              ymin = -Inf,ymax = Inf),
            aes(xmin = xmin, xmax = xmax, ymin = ymin, ymax = ymax),
            fill = "pink",alpha = 0.2,inherit.aes = FALSE) +
  annotate("text", x = as.Date("2021-06-01"),
           y = max(86),
           label = "Mulai Intervensi Wolbachia",
           hjust = 0, vjust = 1.5,size = 3,
           color = "red") +
  geom_vline(xintercept = as.Date("2021-05-01"),
             linetype = "dashed",color = "red",linewidth = 0.8) +
    scale_x_date( date_breaks = "1 year", date_labels = "%Y",
                  expand = c(0, 0)) +
    scale_color_manual( values = c( "Non-intervensi" = "#f4a261",
                                    "Intervensi" = "#264653")) +
    geom_vline(data = expand.grid(tanggal = seq(as.Date("2019-01-01"),
                                              as.Date("2025-12-01"),
                                              by = "1 year")),
             aes(xintercept = tanggal),inherit.aes = FALSE,
             color = "black",linewidth = 0.4,alpha = 0.2) +
    geom_line(linewidth = 1.5,alpha=0.7) +
  geom_point(size = 2) + 
  labs(title = "Tren Bulanan Kegiatan Fogging di Kab. Sleman Tahun 2016-2025",
       subtitle = "Berdasarkan wilayah intervensi dan non intervensi",
           caption = "Area berwarna menunjukkan periode intervensi Wolbachia",
    x = "Waktu",y = "Jumlah kegiatan Fogging") +
    theme_minimal(base_size = 12) +
  theme(
    panel.grid.minor = element_blank(),
    panel.grid.major.x = element_blank(),
    axis.text.x = element_text(angle = 45, hjust = 1),
    legend.position = "bottom",
    legend.title = element_text(face = "bold"),
    plot.title = element_text(face = "bold", size = 14),
    plot.subtitle = element_text(size = 11),
    
    panel.spacing = unit(0.8, "lines")
  )

gfog

#ggsave("fogging komparatif.png",plot = gfog,width = 12,height = 7,dpi = 600)
```

## Trend Prediktor: Covid-19

Adapun trend kasus covid-19 di Kab. Sleman adalah sebagai berikut:

```{r}
#| out-width: 100%

datcovid <- df %>%
  group_by(tanggal) %>%
  summarise(covid = sum(covid, na.rm = TRUE))

gco <- datcovid %>% ggplot(aes(x = tanggal, y = covid)) +
  geom_line(linewidth = 2, color = "lightblue",alpha=0.7) +
  geom_point(colour = "navy", size = 2) + 
  geom_rect(data = data.frame(xmin = as.Date("2021-05-01"),xmax = max(abjpanjang$tanggal, na.rm = TRUE),
    ymin = -Inf,ymax = Inf),
  aes(xmin = xmin, xmax = xmax, ymin = ymin, ymax = ymax),
  fill = "pink",alpha = 0.2,inherit.aes = FALSE) +
    annotate("text",
           x = as.Date("2021-06-01"),
           y = max(datcovid %>%
             summarise(max_val = max(covid, na.rm = TRUE)) %>% pull(max_val)),
           label = "Mulai Intervensi Wolbachia",
           hjust = 0,
           vjust = 1.5,
           size = 3,
           color = "red") +
  geom_vline(xintercept = as.Date("2021-05-01"),
             linetype = "dashed",
             color = "red",
             linewidth = 0.8) +
    scale_x_date(
    date_breaks = "1 year",
    date_labels = "%Y",
    expand = c(0, 0)) +
    geom_vline(data = expand.grid(tanggal = seq(as.Date("2016-01-01"),
                                              as.Date("2025-12-01"),
                                              by = "1 year")),
             aes(xintercept = tanggal),inherit.aes = FALSE,
             color = "black",linewidth = 0.4,alpha = 0.2) +
  labs(title = "Tren Bulanan kasus Covid-19 di Kab. Sleman Tahun 2016-2025",
           subtitle = "Area berwarna menunjukkan periode intervensi Wolbachia",
    x = "Waktu",y = "jumlah kasus") +
    theme_minimal(base_size = 12) +
  theme(
    panel.grid.minor = element_blank(),
    panel.grid.major.x = element_blank(),
    axis.text.x = element_text(angle = 45, hjust = 1),
    legend.position = "none",
    legend.title = element_text(face = "bold"),
    plot.title = element_text(face = "bold", size = 14),
    plot.subtitle = element_text(size = 11),
    panel.spacing = unit(0.8, "lines")
  ); gco
```

## Kepadatan Penduduk

| Area | Luas Wilayah (km2) | Total Populasi | Kepadatan Penduduk/km2 | Penduduk usia \<16 tahun (%) |
|-----------|-------------|------------|-------------|------------------------|
| Kontrol | 324 | 389.145 | 1.200 | 20,46 |
| Intervensi | 251 | 729.208 | 2.895 | 21,16 |
| Total | 575 | 1.118.353 | 1.942 | 20,92 |

: Komparasi Kepadatan Penduduk

# Spatial

```{r}
#library(sf)
#library(dplyr)
#library(spdep)
#library(classInt)
#library(RColorBrewer)
#library(readxl)
#library(ggplot2)
#library(patchwork)
#library(ggspatial)
#library(ggrepel)
#library(shadowtext)
#library(knitr)

shp <- st_read("data/Peta DEM Sleman Desa (UTM).shp")
datspa <- read_excel("dataset utama analitik tesis.xlsx",sheet = "spatial")

shp <- shp %>%
  left_join(
    datspa,
    by = c("NAMOBJ" = "desa"))

# queen contiguity
nb <- poly2nb(shp)

# spatial weight
lw <- nb2listw(nb, style = "W")

global_moran <- moran.test(
  shp$`IR 2025`, lw)

moran_i  <- global_moran$estimate[1]
expected <- global_moran$estimate[2]
variance <- global_moran$estimate[3]

z_score  <- global_moran$statistic
p_value  <- global_moran$p.value

```

Hasil analisis deskriptif disajikan sebagaimana berikut:

```{r}
spatabel <- datspa %>%
  select(
    `st_wolbachia (=1)`,
    `% pemukiman`,
    `kepadatan penduduk`,
    `rumah diperiksa (%)`,
    DSI,
    ABJ,
    ketinggian_mean,
    score_kapasitas,
    index_dukungan,
    `IR 2025`
  ) %>% rename( "ketinggian" = ketinggian_mean,
                "Skor Kapasitas" = score_kapasitas,
                "index dukungan" = index_dukungan)

# membuat label variabel
label_variabel <- c(
  `st_wolbachia (=1)` = "Status Wolbachia",
  `% pemukiman` = "Lahan Pemukiman (%)",
  `kepadatan penduduk` = "Kepadatan Penduduk",
  `rumah diperiksa (%)` = "Rumah Diperiksa (%)",
  DSI = "DSI",
  ABJ = "ABJ (%)",
  ketinggian = "Rerata Ketinggian (mdpl)",
  `Skor Kapasitas` = "Skor Kapasitas",
  `index dukungan` = "Indeks Dukungan",
  `IR 2025` = "IR Dengue 2025")

tabel_numerik <- spatabel %>%
  select(-`st_wolbachia (=1)`) %>%
  summarise( across(everything(),list(
        mean = ~mean(., na.rm = TRUE),
        SD = ~sd(., na.rm = TRUE),
        median = ~median(., na.rm = TRUE),
        min = ~min(., na.rm = TRUE),
        max = ~max(., na.rm = TRUE)))) %>%
    pivot_longer(
    cols = everything(),
    names_to = c("Variabel", ".value"),
    names_sep = "_") %>%
  mutate(
    Variabel = label_variabel[Variabel]
  )


# tabel numerik
tabel_numerik %>%
  gt() %>%
  fmt_number(
    columns = c(mean, SD, median, min, max),
    decimals = 2
  )

#gtsave(data = tabel_numerik %>%gt(),
  #filename = "hasil/tabel_numerik.docx")

```

adapun hasil uji beda dua mean disajikan dalam tabel berikut:

```{r}
#library(dplyr)
#library(purrr)
#ibrary(broom)
#library(tidyr)
#library(gt)


hasil_uji <- map_dfr(
  names(spatabel)[names(spatabel) != "st_wolbachia (=1)"],
  function(var){
    temp <- spatabel %>%
      select(`st_wolbachia (=1)`, all_of(var)) %>%
      drop_na()
    
    p_normal_0 <- shapiro.test(
      temp[[var]][temp$`st_wolbachia (=1)` == 0]
    )$p.value
    
    p_normal_1 <- shapiro.test(
      temp[[var]][temp$`st_wolbachia (=1)` == 1]
    )$p.value
    
    normal <- p_normal_0 > 0.05 & p_normal_1 > 0.05
    
    grup0 <- temp %>%
      filter(`st_wolbachia (=1)` == 0)
    
    grup1 <- temp %>%
      filter(`st_wolbachia (=1)` == 1)
    
    desc0 <- sprintf(
      "%.2f (%.2f)",
      mean(grup0[[var]], na.rm = TRUE),
      sd(grup0[[var]], na.rm = TRUE)
    )
    
    desc1 <- sprintf(
      "%.2f (%.2f)",
      mean(grup1[[var]], na.rm = TRUE),
      sd(grup1[[var]], na.rm = TRUE)
    )
    
    if(normal){
      
      test <- t.test(
        as.formula(paste0("`", var, "` ~ `st_wolbachia (=1)`")),
        data = temp
      )
      
      metode <- "T Independen"
      
    } else {
      
      test <- wilcox.test(
        as.formula(paste0("`", var, "` ~ `st_wolbachia (=1)`")),
        data = temp
      )
      
      metode <- "Mann Whitney"
    }
    
    pval <- test$p.value
    
    kesimpulan <- ifelse(
      pval < 0.05,
      "Signifikan",
      "Tidak signifikan"
    )
    
    tibble(
      Prediktor = label_variabel[var],
      `Intervensi` = desc1,
      `Non Intervensi` = desc0,
      `p-value` = round(pval, 3),
      Kesimpulan = kesimpulan,
      Uji = metode
    )
  }
)

hasil_uji %>%
  gt() %>%
  # merge header
  tab_spanner(
    label = "Status Wolbachia, Mean (SD)",
    columns = c(`Intervensi`, `Non Intervensi`)
  ) %>%
  
  # format p-value
  fmt_number(
    columns = `p-value`,
    decimals = 3
  ) %>%
  
  # judul tabel
  tab_header(
    title = "Uji Beda Status Wolbachia"
  )

#gtsave(data = hasil_uji %>% gt() %>% tab_spanner(label = "Status Wolbachia, Mean (SD)",columns = c(`Intervensi`, `Non Intervensi`)) %>%fmt_number(columns = `p-value`,decimals = 3) %>%tab_header(title = "Uji Beda Status Wolbachia"),filename = "hasil/tabel uji T spatial.docx")

```

## Incidence Rate Dengue

Hasil uji global moran's I disajikan sebagai berikut

```{r}
direction <- ifelse(
  moran_i > 0,
  "positif",
  "negatif"
)

strength <- case_when(
  abs(moran_i) < 0.10 ~ "sangat lemah",
  abs(moran_i) < 0.30 ~ "lemah",
  abs(moran_i) < 0.50 ~ "sedang",
  abs(moran_i) < 0.70 ~ "kuat",
  TRUE ~ "sangat kuat"
)

significance <- ifelse(
  p_value < 0.05,
  "signifikan",
  "tidak signifikan"
)

interpretation <- paste0(
  "Berdasarkan tabel, diketahui bahwa analisis Global Moran's I menunjukkan autokorelasi spatial yang ",
  significance,
  " ",
  direction,
  " dengan clustering tendency ",
  strength,
  " (Moran's I = ",
  round(moran_i, 3),
  "; z-score = ",
  round(z_score, 3),
  "; p-value = ",
  signif(p_value, 3),
  ")."
)

result_table <- data.frame(
  Indicator = c(
    "Moran's I",
    "Expected Index",
    "Variance",
    "Z-score",
    "P-value"
  ),

  Value = c(
    sprintf("%.3f", moran_i),
    sprintf("%.3f", expected),
    sprintf("%.3f", variance),
    sprintf("%.3f", z_score),
    sprintf("%.3f", p_value)
  )
)

kable(
  result_table,
  format = "markdown",
  align = c("l", "c"),
  caption = "Global Moran's I Analysis"
)
```


```{r results='asis', echo=FALSE}
cat(interpretation)
```

Adapun peta distribusi spatial ditunjukkan pada gambar dibawah ini.

```{r}
local_moran <- localmoran(shp$`IR 2025`, lw)
shp$Ii      <- local_moran[,1]
shp$Pvalue  <- local_moran[,5]

mean_ir <- mean(shp$`IR 2025`, na.rm = TRUE)

lag_ir <- lag.listw(lw, shp$`IR 2025`)

shp <- shp %>%
  mutate(
    IR_std  = `IR 2025` - mean_ir,
    Lag_std = lag_ir - mean(lag_ir, na.rm = TRUE),

    moran_quad = case_when(
      IR_std > 0 & Lag_std > 0 & Pvalue <= 0.05 ~ "High-High",
      IR_std < 0 & Lag_std < 0 & Pvalue <= 0.05 ~ "Low-Low",
      IR_std > 0 & Lag_std < 0 & Pvalue <= 0.05 ~ "High-Low",
      IR_std < 0 & Lag_std > 0 & Pvalue <= 0.05 ~ "Low-High",
      TRUE ~ "Not Significant"
    )
  )

moran_pal <- c(
  "High-High" = "red3",
  "Low-Low" = "blue3",
  "High-Low" = "orange",
  "Low-High" = "skyblue",
  "Not Significant" = "grey90"
)

shp$moran_quad <- factor(
  shp$moran_quad,
  levels = c(
    "High-High",
    "Low-Low",
    "High-Low",
    "Low-High",
    "Not Significant"
  )
)

hotspot <- shp %>%
  filter(
    moran_quad == "High-High" |
    `IR 2025` >= quantile(`IR 2025`, 0.95, na.rm = TRUE)
  )

p1 <- ggplot() + geom_sf( data = shp, aes(fill = `IR 2025`), color = "grey60",
                          linewidth = 0.2) +
    shadowtext::geom_shadowtext(
    data = hotspot,
    aes(
      x = st_coordinates(st_centroid(geometry))[,1],
      y = st_coordinates(st_centroid(geometry))[,2],
      label = NAMOBJ
    ),
    size = 2,
    color = "black",
    bg.color = "white",
    bg.r = 0.1
  ) +
  scale_fill_distiller(
    palette = "YlOrRd",
    direction = 1,
    name = "Incidence Rate") +
  labs(title = "A. Incidence Rate") +
  theme_void() +
  theme(
    plot.title = element_text(
      size = 10,
      face = "bold",
      hjust = 0.2),
    legend.position = "right",
    legend.title = element_text(
      size = 8,
      face = "bold"),
    legend.text = element_text(
      size = 7),
    legend.background = element_rect(
      fill = alpha("white", 0.5),
      color = "black",
      linewidth = 0.1),
    plot.background = element_rect(
      fill = "white",
      color = NA),
      legend.margin = margin(
    t = 4,
    r = 4,
    b = 4,
    l = 4))

p2 <- ggplot() + geom_sf( data = shp, aes(fill = moran_quad), color = "grey60",
                          linewidth = 0.2) +
    shadowtext::geom_shadowtext(
    data = hotspot,
    aes(
      x = st_coordinates(st_centroid(geometry))[,1],
      y = st_coordinates(st_centroid(geometry))[,2],
      label = NAMOBJ
    ),
    size = 2,
    color = "black",
    bg.color = "white",
    bg.r = 0.1
  ) +
  scale_fill_manual(
    values = moran_pal,
    name = "Cluster Analysis"
  ) +
    # north arrow
  annotation_north_arrow(
    location = "tl",
    which_north = "true",
    style = north_arrow_orienteering(
      text_size = 7
    ),
    height = unit(0.7, "cm"),
    width = unit(0.7, "cm")
  ) +
  # scale bar
  annotation_scale(
    location = "bl",
    width_hint = 0.25,
    text_cex = 0.6
  ) +
  labs(title = "B. Analisis Cluster") +
  theme_void() +
  theme(
    plot.title = element_text(
      size = 10,
      face = "bold",
      hjust = 0.2),
    legend.position = "right",
    legend.title = element_text(
      size = 8,
      face = "bold"),
    legend.text = element_text(
      size = 7),
    legend.background = element_rect(
      fill = alpha("white", 0.5),
      color = "black",
      linewidth = 0.1),
    plot.background = element_rect(
      fill = "white",
      color = NA),
    legend.margin = margin(
    t = 4,
    r = 4,
    b = 4,
    l = 4))

final_plot <- p1 + p2 +
  plot_layout(ncol = 2) +
  plot_annotation(
    title = "Distribusi Spatial dan Analisis Cluster Incidence Rate Dengue",
    subtitle = "Kab. Sleman Tahun 2025",
    theme = theme(
      plot.title = element_text(
        hjust = 0.5,
        face = "bold",
        size = 12
      ),
      plot.subtitle = element_text(
        hjust = 0.5,size = 11
      )
    )
  )

final_plot
#ggsave( filename = "figure IR_2025.tiff",plot = final_plot,width = 14,height = 7,dpi = 600,compression = "lzw",bg = "white")

```

## Dimensi Kapasitas

```{r}

# Kapasitas Kesehatan

labkap <- shp %>% filter(score_kapasitas >= quantile(score_kapasitas, 0.75, na.rm = TRUE))

p3 <- ggplot() + geom_sf( data = shp, aes(fill = score_kapasitas), color = "grey60",
                          linewidth = 0.2) +
    shadowtext::geom_shadowtext(
    data = labkap,
    aes(
      x = st_coordinates(st_centroid(geometry))[,1],
      y = st_coordinates(st_centroid(geometry))[,2],
      label = NAMOBJ
    ),
    size = 2,
    color = "black",
    bg.color = "white",
    bg.r = 0.1
  ) +
  scale_fill_distiller(
  palette = "RdYlBu",
  direction = 1,
  limits = c(0, 100),
  breaks = seq(0, 100, 20),
  name = "Kapasitas Kesehatan") +
  labs(title = "A. Kapasitas Kesehatan") +
  theme_void() +
  theme(
    plot.title = element_text(
      size = 10,
      face = "bold",
      hjust = 0.2),
    legend.position = "right",
    legend.title = element_text(
      size = 8,
      face = "bold"),
    legend.text = element_text(
      size = 7),
    legend.background = element_rect(
      fill = alpha("white", 0.5),
      color = "black",
      linewidth = 0.1),
    plot.background = element_rect(
      fill = "white",
      color = NA),
      legend.margin = margin(
    t = 4,
    r = 4,
    b = 4,
    l = 4))

# dukungan pemerintah desa

labduk <- shp %>% filter(index_dukungan >= quantile(index_dukungan, 0.75, na.rm = TRUE))

p4 <- ggplot() + geom_sf( data = shp, aes(fill = index_dukungan), color = "grey60",linewidth = 0.2) +
    shadowtext::geom_shadowtext(
    data = labduk,
    aes(
      x = st_coordinates(st_centroid(geometry))[,1],
      y = st_coordinates(st_centroid(geometry))[,2],
      label = NAMOBJ
    ),
    size = 2,
    color = "black",
    bg.color = "white",
    bg.r = 0.1
  ) +
  scale_fill_distiller(
  palette = "RdYlBu",
  direction = 1,
  limits = c(0, 100),
  breaks = seq(0, 100, 20),
  name = "Dukungan Pemerintah Desa") +
    # north arrow
  annotation_north_arrow(
    location = "tl",
    which_north = "true",
    style = north_arrow_orienteering(
      text_size = 7
    ),
    height = unit(0.7, "cm"),
    width = unit(0.7, "cm")
  ) +
  # scale bar
  annotation_scale(
    location = "bl",
    width_hint = 0.25,
    text_cex = 0.6
  ) +
  labs(title = "B. Dukungan Pemerintah Desa") +
  theme_void() +
  theme(
    plot.title = element_text(
      size = 10,
      face = "bold",
      hjust = 0.2),
    legend.position = "right",
    legend.title = element_text(
      size = 8,
      face = "bold"),
    legend.text = element_text(
      size = 7),
    legend.background = element_rect(
      fill = alpha("white", 0.5),
      color = "black",
      linewidth = 0.1),
    plot.background = element_rect(
      fill = "white",
      color = NA),
    legend.margin = margin(
    t = 4,
    r = 4,
    b = 4,
    l = 4))

final_plot2 <- p3 + p4 +
  plot_layout(ncol = 2) +
  plot_annotation(
    title = "Distribusi Dimensi Kapasitas Pengendalian Dengue",
    subtitle = "Kab. Sleman Tahun 2025",
    theme = theme(
      plot.title = element_text(
        hjust = 0.5,
        face = "bold",
        size = 12
      ),
      plot.subtitle = element_text(
        hjust = 0.5,size = 11
      )
    )
  )

final_plot2
#ggsave( filename = "hasil/figure kapasitas.tiff",plot = final_plot2,width = 14,height = 7,dpi = 600,compression = "lzw",bg = "white")

```

## Dimensi Kerentanan

```{r}
# wolbachia

shp <- shp %>% mutate(
  wolbachia = ifelse(`st_wolbachia (=1)` == 1, "Intervensi","Non-Intervensi")
)

p5 <- ggplot() + geom_sf( data = shp, aes(fill = wolbachia), color = "black",
                          linewidth = 0.2) +
  scale_fill_manual(
    values =c(
  "Intervensi" = "skyblue",
  "Non-Intervensi" = "#fcbba1",
  name = "Status Wolbachia")
  ) +
  labs(title = "A. Intervensi Wolbachia") +
  theme_void() +
  theme(
    plot.title = element_text(
      size = 10,
      face = "bold",
      hjust = 0.2),
    legend.position = "right",
    legend.title = element_text(
      size = 8,
      face = "bold"),
    legend.text = element_text(
      size = 7),
    legend.background = element_rect(
      fill = alpha("white", 0.5),
      color = "black",
      linewidth = 0.1),
    plot.background = element_rect(
      fill = "white",
      color = NA),
      legend.margin = margin(
    t = 4,
    r = 4,
    b = 4,
    l = 4))

# ABJ

lababj <- shp %>% filter(ABJ >= 98)

p6 <- ggplot() + geom_sf( data = shp, aes(fill = ABJ), color = "grey60",linewidth = 0.2) +
    shadowtext::geom_shadowtext(
    data = lababj,
    aes(
      x = st_coordinates(st_centroid(geometry))[,1],
      y = st_coordinates(st_centroid(geometry))[,2],
      label = NAMOBJ
    ),
    size = 2,
    color = "black",
    bg.color = "white",
    bg.r = 0.1
  ) +
  scale_fill_gradient2(
  low = "firebrick",
  high = "skyblue",
  midpoint = 95,
  limits = c(75, 100),
  breaks = seq(75, 100, 5),
  name = "Angka Bebas Jentik (%)"
) +
    # north arrow
  annotation_north_arrow(
    location = "tl",
    which_north = "true",
    style = north_arrow_orienteering(
      text_size = 7
    ),
    height = unit(0.7, "cm"),
    width = unit(0.7, "cm")
  ) +
  # scale bar
  annotation_scale(
    location = "bl",
    width_hint = 0.25,
    text_cex = 0.6
  ) +
  labs(title = "B. Angka Bebas Jentik") +
  theme_void() +
  theme(
    plot.title = element_text(
      size = 10,
      face = "bold",
      hjust = 0.2),
    legend.position = "right",
    legend.title = element_text(
      size = 8,
      face = "bold"),
    legend.text = element_text(
      size = 7),
    legend.background = element_rect(
      fill = alpha("white", 0.5),
      color = "black",
      linewidth = 0.1),
    plot.background = element_rect(
      fill = "white",
      color = NA),
    legend.margin = margin(
    t = 4,
    r = 4,
    b = 4,
    l = 4))

# kepadatan penduduk

p7 <- ggplot() + geom_sf( data = shp, aes(fill =`kepadatan penduduk`), color = "grey60",
                          linewidth = 0.2) +
  scale_fill_distiller(
    palette = "RdYlBu",
    direction = -1,
    name = "Kepadatan Penduduk/km2") +
  labs(title = "C. Kepadatan Penduduk") +
  theme_void() +
  theme(
    plot.title = element_text(
      size = 10,
      face = "bold",
      hjust = 0.2),
    legend.position = "right",
    legend.title = element_text(
      size = 8,
      face = "bold"),
    legend.text = element_text(
      size = 7),
    legend.background = element_rect(
      fill = alpha("white", 0.5),
      color = "black",
      linewidth = 0.1),
    plot.background = element_rect(
      fill = "white",
      color = NA),
      legend.margin = margin(
    t = 4,
    r = 4,
    b = 4,
    l = 4))

# lausan lahan pemukiman

p8 <- ggplot() + geom_sf( data = shp, aes(fill = `% pemukiman`), color = "grey60",
                          linewidth = 0.2) +
  scale_fill_distiller(
    palette = "RdYlBu",
    direction = -1,
    name = "% Pemukiman") +
      # north arrow
  annotation_north_arrow(
    location = "tl",
    which_north = "true",
    style = north_arrow_orienteering(
      text_size = 7
    ),
    height = unit(0.7, "cm"),
    width = unit(0.7, "cm")
  ) +
  # scale bar
  annotation_scale(
    location = "bl",
    width_hint = 0.25,
    text_cex = 0.6
  ) +
  labs(title = "D. Persentase Lahan Pemukiman") +
  theme_void() +
  theme(
    plot.title = element_text(
      size = 10,
      face = "bold",
      hjust = 0.2),
    legend.position = "right",
    legend.title = element_text(
      size = 8,
      face = "bold"),
    legend.text = element_text(
      size = 7),
    legend.background = element_rect(
      fill = alpha("white", 0.5),
      color = "black",
      linewidth = 0.1),
    plot.background = element_rect(
      fill = "white",
      color = NA),
    legend.margin = margin(
    t = 4,
    r = 4,
    b = 4,
    l = 4))

# ketinggian
p9 <- ggplot() + geom_sf( data = shp, aes(fill = X_mean), color = "grey60",
                          linewidth = 0.2) +
  scale_fill_distiller(
    palette = "RdYlBu",
    direction = 1,
    name = "ketinggian (mdpl)") +
  labs(title = "E. Rerata Ketinggian Desa") +
  theme_void() +
  theme(
    plot.title = element_text(
      size = 10,
      face = "bold",
      hjust = 0.2),
    legend.position = "right",
    legend.title = element_text(
      size = 8,
      face = "bold"),
    legend.text = element_text(
      size = 7),
    legend.background = element_rect(
      fill = alpha("white", 0.5),
      color = "black",
      linewidth = 0.1),
    plot.background = element_rect(
      fill = "white",
      color = NA),
    legend.margin = margin(
    t = 4,
    r = 4,
    b = 4,
    l = 4))

kerentanan <- (p5 + p6 + p7 + p8 + p9) +
  plot_layout(ncol = 2) +
  plot_annotation(
    title = "Distribusi Spatial Dimensi Kerentanan Dengue",
    subtitle = "Kab. Sleman Tahun 2025",
    theme = theme(
      plot.title = element_text(
        hjust = 0.5,
        face = "bold",
        size = 12
      ),
      plot.subtitle = element_text(
        hjust = 0.5,size = 11
      )
    )
  )

kerentanan

#ggsave( filename = "hasil/figure kerentanan.tiff",plot = kerentanan,width = 11, height = 12,dpi = 600,compression = "lzw",bg = "white")


```

## Dimensi Keparahan

```{r}

labdsi <- shp %>% filter(DSI >= quantile(DSI, 0.90, na.rm = TRUE))

p10 <- ggplot() + geom_sf(data = shp, aes(fill = DSI), color = "grey60",linewidth = 0.2) +
    shadowtext::geom_shadowtext(
    data = labdsi,
    aes(
      x = st_coordinates(st_centroid(geometry))[,1],
      y = st_coordinates(st_centroid(geometry))[,2],
      label = NAMOBJ
    ),
    size = 3,
    color = "black",
    bg.color = "white",
    bg.r = 0.1
  ) +
  scale_fill_distiller(
  palette = "RdYlBu",
  direction = -1,
  limits = c(0, 15),
  breaks = seq(0, 15, 3),
  name = "Dengue severity Index") +
    # north arrow
  annotation_north_arrow(
    location = "tl",
    which_north = "true",
    style = north_arrow_orienteering(
      text_size = 7
    ),
    height = unit(0.7, "cm"),
    width = unit(0.7, "cm")
  ) +
  # scale bar
  annotation_scale(
    location = "bl",
    width_hint = 0.25,
    text_cex = 0.6
  ) +
  labs(title = "Distribusi Spatial Dengue Severity Index Kab. Sleman Tahun 2025") +
  theme_void() +
  theme(
    plot.title = element_text(
      size = 14,
      face = "bold",
      hjust = 0.5),
    legend.position = "right",
    legend.title = element_text(
      size = 10,
      face = "bold"),
    legend.text = element_text(
      size = 9),
    legend.background = element_rect(
      fill = alpha("white", 0.5),
      color = "black",
      linewidth = 0.1),
    plot.background = element_rect(
      fill = "white",
      color = NA),
    legend.margin = margin(
    t = 4,
    r = 4,
    b = 4,
    l = 4))

p10
#ggsave( filename = "hasil/figure DSI.tiff",plot = p10,width = 12,height = 8,dpi = 600,compression = "lzw",bg = "white")
```
